【裁判字號】    95,簡上,213
【裁判日期】    971217
【裁判案由】    給付會款
【裁判全文】
臺灣板橋地方法院民事判決             95年度簡上字第213號
上  訴  人  Ｃ○○
            Ａ○○
            己○○（原名李正芬）
            辛○○
            辰○○
            卯○○
            玄○○
上訴人  即
反訴上訴人  壬○
            丁○○
            蔡淑真
共      同
訴訟代理人  劉師婷律師
上  訴  人  Ｂ○○
被  上訴人  午○○
            丑○○
            申○○
            庚○○
            乙○○
            巳○○
            甲○○
            宇○○
            丙○○
            戌○○
            寅○○
            癸○○
            酉○○
            未○○
            宙○○
            戊○○
            天○○
            亥○○○
            地○○○
            黃○○○
共      同
訴訟代理人  劉永培律師
複  代理人  子○○
上列當事人間請求給付會款事件，上訴人對於中華民國95年9 月
30日本院板橋簡易庭94年度簡字第257 號第一審判決提起上訴，
經本院於97年11月26日言詞辯論終結，判決如下：
    主  文
原判決主文第一項(一)附表一編號一關於命上訴人Ａ○○與上訴人
Ｂ○○應連帶給付被上訴人丑○○部分；(二)附表一編號二關於1.
命上訴人Ａ○○與上訴人Ｂ○○應連帶給付被上訴人丑○○部分
，2.命上訴人Ａ○○與上訴人Ｂ○○應連帶給付被上訴人宇○○
、未○○、宙○○、丙○○、亥○○○、甲○○、酉○○、天○
○、午○○、地○○○超過如附件編號二所示金額部分，3.命上
訴人己○○與上訴人Ｂ○○應連帶給付被上訴人丑○○、宇○○
、未○○、宙○○、丙○○、亥○○○、甲○○、酉○○、天○
○、午○○、地○○○超過如附件編號二所示金額部分，4.命上
訴人卯○○與上訴人Ｂ○○應連帶給付被上訴人丑○○、宇○○
、未○○、宙○○、丙○○、亥○○○、甲○○、酉○○、天○
○、午○○、地○○○部分；(三)附表一編號三關於命1.命上訴人
Ａ○○與上訴人Ｂ○○應連帶給付被上訴人丑○○部分，2.命上
訴人Ｃ○○與上訴人Ｂ○○應連帶給付被上訴人丑○○部分；(四)
附表一編號四關於命上訴人Ａ○○應給付被上訴人丑○○部分，
(五)附表一編號五關於1.命上訴人Ａ○○與上訴人Ｂ○○應連帶給
付被上訴人丑○○部分，2.命上訴人Ｃ○○與上訴人Ｂ○○應連
帶給付被上訴人丑○○部分，3.命上訴人卯○○與上訴人Ｂ○○
應連帶給付被上訴人丑○○、宇○○、宙○○、丙○○、庚○○
、戊○○、亥○○○、酉○○、地○○○、申○○部分，4.命上
訴人己○○與上訴人Ｂ○○應連帶給付被上訴人丑○○、酉○○
超過如附件編號五所示金額部分，5.命上訴人辰○○與上訴人Ｂ
○○應連帶給付被上訴人丑○○、宇○○、宙○○、丙○○、庚
○○、戊○○、亥○○○、酉○○、地○○○、申○○超過如附
件編號五所示金額部分，6.命上訴人壬○、玄○○、辛○○分別
與上訴人Ｂ○○應連帶給付被上訴人丑○○超過如附件編號五所
示金額部分，以及該部份假執行之宣告，暨訴訟費用之裁判均廢
棄。
上開廢棄部分，被上訴人在第一審簡易之訴及其假執行之聲請均
駁回。
本訴之其餘上訴駁回。
本訴第一審（除確定部分外）、第二審訴訟費用由上訴人Ａ○○
、辛○○分別與上訴人Ｂ○○連帶負擔各百分之十、由上訴人Ｃ
○○、壬○、玄○○分別與上訴人Ｂ○○連帶負擔各百分之五、
由上訴人己○○與上訴人Ｂ○○連帶負擔百分之十五、由上訴人
辰○○與上訴人Ｂ○○連帶負擔百分之四、由上訴人丁○○與上
訴人連帶負擔百分之二、由上訴人Ａ○○、己○○、丁○○、蔡
淑真各負擔百分之二、由被上訴人丑○○負擔百分之二十三，餘
由被上訴人午○○、申○○、庚○○、甲○○、宇○○、丙○○
、酉○○、未○○、宙○○、戊○○、天○○、亥○○○、地○
○○負擔。
反訴之上訴駁回。
反訴第二審訴訟費用由上訴人壬○、丁○○、蔡淑真負擔。
    事實及理由
甲、本訴部分
壹、程序方面
一、按訴訟標的對於共同訴訟之各人必須合一確定者，共同訴訟
    中一人之行為有利益於共同訴訟人者，其效力及於全體；不
    利益者，對於全體不生效力，民事訴訟法第56條第1 款定有
    明文。原審依民法第709 條之9 規定，判決命Ｂ○○應與Ｃ
    ○○、Ａ○○、己○○、辛○○、辰○○、卯○○、玄○○
    、壬○、丁○○、蔡淑真應連帶給付被上訴人如原審判決附
    表一編號一、二、三、五所示金額，是Ｂ○○雖未上訴，然
    連帶債務中之Ｃ○○、Ａ○○、己○○、辛○○、辰○○、
    卯○○、玄○○、蔡淑真、壬○、丁○○既基於非個人關係
    之抗辯而聲明上訴，上訴效力自應及於Ｂ○○，而應認其為
    視同上訴人。
二、至原審判決命Ｂ○○個人應給付被上訴人如附表一、二所示
    金額部分，其訴訟標的與其他共同訴訟人並無合一確定之關
    係，則Ｂ○○就上開部分既未聲明不服，業已確定，自不生
    移審之效力，併予敘明。
貳、實體方面
一、被上訴人於原審起訴主張：
  (一)上訴人Ｂ○○或上訴人Ｃ○○先後邀集下列互助會：1.編號
    1 號互助會，會首為上訴人Ｂ○○，會首及會員共27會，會
    期自民國92年7 月5 日起至94年9 月5 日止，每月5 日開標
    ，每會會款為新臺幣（下同）20,000元。2.編號2 號互助會
    ，會首為上訴人Ｂ○○，會首及會員共43會，會期自92年3
    月10日起至95年8 月10日止，每月10日開標，每會會款20,0
    00元。3.編號3 號互助會，會首為上訴人Ｂ○○，會首及會
    員共27會，會期自91年12月15日起至94年2 月15日止，每月
    15日開標，每會會款為20,000元。4.編號4 號互助會，會首
    為上訴人Ｃ○○，會首及會員共31會，會期自91年4 月20日
    起至93年4 月20日止，每月20日開標，每會會款為20,000元
    。5.編號5 號互助會，會首為上訴人Ｂ○○，會員及會首共
    45會，會期自90年12月25日起至94年6 月25日止，每月25日
    開標，每會會款為20,000元。
  (二)被上訴人自90年10月起，分別參加由上訴人Ｂ○○或Ｃ○○
    所邀集之上開互助會，均係活會會員，並按月給付會款20,0
    00元，其等會份如下：1.編號1 號互助會，被上訴人午○○
    參加4 會即午○○、陳淑芳、陳惠君、陳惠姿，被上訴人丑
    ○○參加14會即丑○○、張淑純、鄭宇辰、鄭美惠、鄭美君
    、鄭建忠、張立儀、謝耀聲、陳有德、陳冠志、陳勳宏、張
    雅玲、賴美麗、李兆惠，被上訴人戌○○參加1 會，均為活
    會，其中午○○1 會、陳有德、謝耀聲、賴美麗係遭冒標。
    2.編號2 號互助會，被上訴人丑○○參加8 會即曉雅、曉惠
    、賴美麗、鄭建志、張立儀、張秋菊、陳純、張淑純，被上
    訴人午○○參加3 會即午○○2 會、許梅鈴，被上訴人宇○
    ○、宙○○、未○○、亥○○○、丙○○、甲○○、酉○○
    各參加1 會，被上訴人天○○參加2 會即陳寶貴及李松憲，
    被上訴人地○○○參加2 會，均為活會，其中賴美麗、張立
    儀、午○○1 會係遭冒標。3.編號3 號互助會，被上訴人丑
    ○○參加4 會即雅惠、雅玲、張秋菊、張淑純，被上訴人午
    ○○參加1 會，被上訴人寅○○、巳○○、乙○○各參加1
    會，均是活會，其中雅惠、張淑純、張秋菊、午○○係遭冒
    標。4.編號4 號互助會，被上訴人丑○○參加6 會即賴美麗
    、曉雅、曉惠、陳純、張淑純、張秋菊，被上訴人午○○、
    黃○○○、癸○○、巳○○各參加1 會，均為活會，其中賴
    美麗、曉雅、曉惠、陳純、午○○係遭冒標。
    5.編號5 號互助會，被上訴人丑○○參加6 會即羅至凱、張
    淑純、張秋菊、賴美麗、陳純、張藝齡，被上訴人宇○○、
    宙○○、丙○○、天○○，庚○○、戊○○各參加1 會，被
    上訴人酉○○、地○○○、申○○各參加2 會，除被上訴人
    地○○○僅1 會為活會外，其餘均係活會，其中張淑純、張
    秋菊、賴美麗、陳純、張藝齡、地○○○係遭冒標。詎上開
    互助會自93年3 月間倒會起迄今，被上訴人已逾10期未受領
    已得標會員即上訴人與許麗虹、王月珍依法應於每屆標會期
    日平均交付予未得標會員之死會款，迭經催討均未蒙置理，
    爰依民法第709 條之9 規定，請求上訴人及許麗虹、王月珍
    給付被上訴人如原審判決附表六所示全部會款。
  (三)本訴聲明：
    1.上訴人與許麗虹、王月珍應給付被上訴人如原審判決附表
      六所示之金額，及自95年8 月30日起至清償日止，按週年
      利率百分之5 計算之利息。
    2.上訴人Ｂ○○應連帶給付被上訴人8,329,692 元，及自95
      年8 月30日起至清償日止，按週年利率百分之5 計算之利
      息。
    3.上訴人Ｃ○○應連帶給付被上訴人2,026,730 元，及自95
      年8 月30日起至清償日止，按週年利率百分之5 計算之利
      息。
    4.願供擔保請准宣告假執行。
二、上訴人Ｃ○○、Ａ○○、己○○、辛○○、壬○、丁○○、
    蔡淑真於原審則抗辯下情：
  (一)被上訴人起訴狀所附之5 紙互助會會單內容僅單方面記載「
    姓名、日期、金額」，並無死會會員簽收之證明，焉能僅憑
    該會單遽認何人為已得標或未得標，且會首Ｂ○○於93 年3
    月12日起已不知去向，上開會單之真偽令人存疑，被上訴人
    應先就該會單之真正盡舉證之責。
  (二)又被上訴人提出上訴人Ｂ○○之電話錄音光碟及譯文，以證
    明其等均為活會會員，惟上訴人Ｂ○○倒會後即避不見面，
    豈能確定上開光碟內之通話人確實係上訴人Ｂ○○？更何況
    ，上訴人Ｂ○○為本件互助會之會首，不但惡性倒會，還冒
    標其他會員之會份，即使到庭作證，可信度已不高，更遑論
    未依法具結、未經法官訊問、與當事人對質等法定調查程序
    之錄音帶譯文。再觀之錄音譯文內容記載：「不好意思！我
    是Ｂ○○，我現在沒有辦法出面，謝謝你們大家幫忙，我現
    在請惠宜、還有秀美．．．Ｃ○○．．．來幫我忙，來處理
    這個會．．．」等語可知，上訴人Ｂ○○事先已知悉該通話
    係被錄音，否則僅二人間對話為何會扯到「要大家幫忙」等
    語。甚且，錄音內容僅有上訴人Ｂ○○及被上訴人丑○○二
    人通話，而被上訴人丑○○係上訴人Ｂ○○涉犯刑事詐欺案
    件之告訴人，上訴人Ｂ○○為何將互助會後續事宜交由被上
    訴人丑○○主導？又上訴人Ｂ○○自93年3 月12日起已不知
    去向，為何獨被上訴人丑○○能與上訴人Ｂ○○聯絡得上？
    均與常情不符。
  (三)上訴人Ｂ○○於94年8 月10日提出之民事陳報狀（下稱Ｂ○
    ○陳報狀）內容，不足作為被上訴人為活會會員之證明，蓋
    因：
    1.上訴人Ｂ○○陳報狀記載：編號5 號互助會，「張淑娟」
      於92年7 月25日得標，標金為4,500 元，惟該部分記載明
      顯與被上訴人提出之錄音光碟及其譯文內容互有矛盾，試
      問何者為真？
    2.又上訴人Ｂ○○自本件起訴至迄今，甚至經鈞院合法傳喚
      ，均未曾到庭，焉能確定上開陳報狀內容確實皆由上訴人
      Ｂ○○本人所寫？
    3.更何況，編號1 至5 號互助會每月開標一次，惟比對Ｂ○
      ○陳報狀與Ｂ○○錄音譯文可知，其中編號1 號互助會中
      之92年10月5 日，編號2 號互助會中之92年9 月10日，編
      號3 號互助會中之92年4 月15日、92年9 月15日，編號4
      號互助會中之92年4 月20日、92年6 月20日、92年9 月20
      日、92年10月20日、93年2 月20日，編號5 號互助會中之
      93年2 月25日等開標日期均無何人得標之紀錄，故上訴人
      否認Ｂ○○陳報狀及其錄音譯文內容為真正，該證據不足
      作為被上訴人為活會會員之證明。
  (四)上訴人應就互助會會單姓名與名真實姓不同之變態事實負舉
    證責任：
    1.依經驗法則，會單上之姓名與真實姓名相同乃係常態，
      被上訴人主張會單姓名與真實姓名相異為變態事實，其等
      應就此部分事實負舉證責任。況依民法第709 條之8 第2
      項規定：「會員非經會首及會員全體之同意，不得退會，
      亦不得將自己之會份轉讓於他人。」本件被上訴人午○○
      、丑○○部分之異常情形，可合理懷疑係屬違法轉讓會份
      ，上訴人應不受拘束。
    2.被上訴人丑○○主張其一人於編號1 號互助會以14個不同
      名字取得會份，於編號2 號互助會以8 個不同名字（含丑
      ○○本名）取得會份，於編號3 號互助會以4 個不同名字
      （含丑○○本名）取得會份，於編號4 號互助會以6 個不
      同名字（含丑○○本名）取得會份，於編號5 號互助會以
      6 個不同名字（含丑○○本名）取得會份，共計38個會份
      ，以每1 會份20,000元，編號1 號互助會已標8 期、編號
      2 號互助會已標12期、編號3 號互助會已標15期、編號4
      號互助會已標23期、編號5 號互助會已標29期計算，其就
      上開互助會應已支付會款合計10,960,000元【計算式：20
      ,000×（8 ×14＋12×8 ＋15×4 ＋23×6 ＋29×6 ）＝
      10,960,000】，且均屬活會，未曾標下任何1 個會份，即
      被上訴人丑○○除了正常生活開銷外，還必須支付上千萬
      元之會款，其財力之雄厚令人感到不可置信。況衡諸常理
      ，民間互助會之成立及維持往往繫之於會首信用，危險性
      甚高，倘一會員有數個會份，通常會提前標某個或某幾個
      會份以分散風險，被上訴人丑○○主張其會份均屬活會，
      從未得標，實有違常理。
    3.另參鈞院94年度訴字第400 號刑事判決內容記載：「Ｂ○
      ○．．．先後17次在空白投標紙張上，分別偽造如附表二
      至附表六所示被冒標會員（曉雅、曉惠、雅惠均係丑○○
      參加上述互助會所用名義）．．．」、「Ｂ○○．．．因
      周轉不靈，竟基於意圖為自己不法所有及行使偽造私文書
      之概括犯意，明知未徵得賴美麗、張淑純、張藝齡、陳純
      、張秋菊、張立儀、陳有德、謝耀聲、丑○○等之同意，
      仍利用擔任互助會會首且會員間多不熟識之便．．．，持
      以參加投標並得標，以此方式連續行使上開偽造之標單17
      次，分別足生損害於賴美麗、張淑純、張藝齡、陳純、張
      秋菊、張立儀、陳有德、謝耀聲及丑○○」等語以及該判
      決附表二至附表六內容可知，上開刑事案件均認定僅「曉
      雅」、「曉惠」、「雅惠」為被上訴人丑○○之會份，而
      賴美麗、張淑純、張藝齡、陳純、張秋菊、張立儀、陳有
      德、謝耀聲等會份，經刑事庭詳細審酌後皆認定確有其人
      ，不屬被上訴人丑○○所有，是被上訴人主張互助會會單
      中姓名與真實姓名相異之部分，並不實在。
    4.被上訴人丑○○雖提出銀行轉帳紀錄，以證明其確有以不
      同名字取得會份。惟金融機關之匯款紀錄僅能證實有金錢
      之交付，至於交付之原因為消費借貸、給付會款或其他因
      素，無法得知。又被上訴人丑○○曾對外表示其與上訴人
      Ｂ○○間之私人借款高達10,000,000多元，而被上訴人丑
      ○○所提之轉帳紀錄除宣稱因交付會款之5 筆匯款外，尚
      有其他多筆轉帳給上訴人Ｂ○○之紀錄，可見被上訴人丑
      ○○與上訴人Ｂ○○間之金錢來往不但密切而且頻繁。況
      且，倘被上訴人丑○○所言屬實，按常理每月應有5 次（
      5 個互助會）轉帳紀錄，惟細查其所提出之銀行轉帳紀錄
      ，自92年8 月起至93年2 月止，卻僅針對編號1 至5 號互
      助會各提出1 次會款轉帳紀錄，是該匯款紀錄顯不足作為
      被上訴人丑○○確有以不同名字取得會份之證明。
  (五)依被上訴人所提互助會會單之內容，下列被上訴人屬已得標
    之死會會員，不得再向上訴人請求給付剩餘會期之會款：
    1.編號1 號互助會：午○○、謝耀聲（即丑○○）、陳有德
      （即丑○○）、賴美麗（即丑○○）屬已得標之死會會員
      。
    2.編號2 號互助會：其中張立儀（即丑○○）、賴美麗（即
      丑○○）、午○○、許梅鈴（即午○○）屬已得標之死會
      會員。
    3.編號3 號互助會：張淑純（即丑○○）、雅惠（即丑○○
      ）、張秋菊（即丑○○）、午○○、許梅鈴（即午○○）
      屬已得標之死會會員。
    4.編號4 號互助會：賴美麗（即丑○○）、午○○、曉惠（
      即丑○○）、曉雅（即丑○○）、陳純（即丑○○）、張
       秋菊（即丑○○）屬已得標之死會會員。
    5.編號5 號互助會：張淑純（即丑○○）、張秋菊（即丑○
      ○）、賴美麗（即丑○○）、陳純（即丑○○）、張藝齡
      （即丑○○）、陳寶玉屬已得標之死會會員。
  (六)上訴人Ａ○○、Ｃ○○、辛○○仍屬未得標會員，被上訴人
    不得向尚屬活會會員請求給付會款：
    1.上訴人Ａ○○部分：
      依據被上訴人所提互助會會單之記載，上訴人Ａ○○於92
      年9 月5 日（編號1 號互助會）、92年11月10日（編號2
      號互助會）、92年5 月15日（編號3 號互助會）、91年12
      月20日（編號4 號互助會）得標，惟事實上，上訴人Ａ○
      ○於前揭期日並無標會，亦未簽章，被上訴人應就上訴人
      Ａ○○已得標之事實負舉證之責。
    2.上訴人Ｃ○○部分：
      上訴人Ｃ○○於編號2 、5 號互助會仍屬活會會員，又編
      號3 號互助會雖記載上訴人Ｃ○○於92年8 月15日得標，
      但上訴人Ｃ○○並未收到會款，被上訴人應就上訴人Ｃ○
      ○已得標之積極事實，負舉證責任。
    3.上訴人辛○○部分：
      依被上訴人所提編號5 號互助會會單所載，上訴人辛○
        ○於92年1 月20日已得標，惟事實上，上訴人辛○○於
        前揭期日並無標會，係遭人冒標，被上訴人應就上訴人
        辛○○已得標之事實負舉證之責。
      又上訴人辛○○以其女張淑娟及友人蕭坤榮參加編號5
        號互助會，其中蕭坤榮之會份尚屬活會，而張淑娟之會
        份雖已得標，但僅拿到一半會款，故應亦得主張抵銷。
  (七)上訴人丁○○、己○○得本於活會會員身分主張抵銷其等對
    被上訴人所負之會款債務：
    1.上訴人丁○○得主張抵銷部分：
      就編號3 號互助會，被上訴人寅○○有1 個活會，上訴人
      丁○○有1 個死會，以剩餘期數12期、活會人數17名（其
      中雅惠、張秋菊、張淑純、Ｃ○○、Ａ○○係遭冒標）、
      每期會款20,000元計算，上訴人丁○○對被上訴人寅○○
      負有14,118元之會款債務【計算式：20,000×12÷17×1
      ＝14,118】。又就編號4 號互助會，上訴人丁○○尚有1
      個活會，被上訴人寅○○有1 個死會，以剩餘期數8 期、
      活會人數13名（其中Ａ○○、賴美麗、陳純、曉雅、曉惠
      係遭冒標）、每期會款20,000元計算，被上訴人寅○○應
      給付上訴人丁○○12,308元【計算式：20,000×8 ÷13＝
      12,308 】 之會款。從而，上訴人丁○○與被上訴人寅○
      ○互負債務，債務性質均為合會金錢之債，且已屆清償，
      上訴人丁○○得就12,308元部分主張抵銷。
    2.上訴人己○○得主張抵銷部分：
      與被上訴人地○○○得抵銷部分：
        就編號5 號互助會，被上訴人地○○○另有1 個死會，
        上訴人己○○以宋成基名義參加之會份仍屬活會，以剩
        餘期數16會、活會人數23人（其中Ｃ○○、Ａ○○、賴
        美麗、張淑純、張藝齡、陳純、張秋菊係遭冒標）、每
        期會款20,000元計算，被上訴人地○○○應給付上訴人
        己○○13,913元【計算式：20,000×16÷23＝13,913】
        之會款。又就同一互助會，上訴人己○○有1 個死會，
        被上訴人地○○○有1 個活會，是上訴人己○○對被上
        訴人地○○○亦負有13,913元之會款債務，前揭債務種
        類均屬合會會款之金錢給付，且均已屆清償期，故上訴
        人己○○得主張抵銷至零。
      與被上訴人酉○○得抵銷部分：
        被上訴人酉○○與上訴人己○○於編號5 號互助會各有
        1 個死會、1 個活會，按同理，被上訴人酉○○與上訴
        人己○○互負有13,913 元 之會款債務，上訴人己○○
        依法得主張抵銷至零。
      與被上訴人天○○得抵銷部分：
        就編號2 號互助會，被上訴人天○○有1 個活會，上訴
        人己○○有1 個死會，以剩餘期數31期，活會人數34名
        （其中Ａ○○、賴美麗、張立儀係遭冒標）、每期會款
        20,000元計算，上訴人己○○對被上訴人天○○負有18
        ,235元【計算式20,000×31÷34＝18,235】之會款債務
        。又就編號5 號互助會，上訴人己○○以宋成基名義參
        加之會份為活會，被上訴人天○○有1 個死會，故被上
        訴人天○○對上訴人己○○負有13,913元之會款債務，
        上訴人己○○依法得就13,913元部分主張抵銷。
  (八)被上訴人丑○○就遭上訴人Ｂ○○冒標之會份，前向臺灣高
    等法院刑事庭提起刑事附帶民事訴訟，請求上訴人賠償1,88
    4,500 元，該金額包括被上訴人丑○○於編號1 至5 號互助
    會內遭上訴人Ｂ○○冒標會份及其他尚未得標會份之會款金
    額，嗣其等於94年6 月22日達成訴訟上和解，雙方同意：1.
    上訴人Ｂ○○應給付被上訴人丑○○1,884,500 元，2.被上
    訴人丑○○其餘請求拋棄，足認被上訴人丑○○就被冒標會
    份已向上訴人Ｂ○○求償，並達成和解，其自不得再向上訴
    人請求冒標會份之會款。
三、上訴人辰○○於原審抗辯：伊有參加編號2 、5 號互助會，
    其中編號5 號互助會是用辰○○名義參加2 會，1 個死會、
    1 個活會，伊已繳了31期會款，伊要以編號5 號互助會之活
    會會款抵銷死會會款，依會單上之記載，被上訴人天○○已
    標走會了，被上訴人酉○○亦係1 個死會、1 個活會等語。
四、上訴人卯○○、玄○○則均未於原審言詞辯論期日到場，亦
    未提出書狀作何聲明或陳述。
五、上訴人Ｂ○○亦未於原審言詞辯論期日到場，惟曾提出如原
    審判決附表四所示之民事陳報狀，列出編號1 至5 號互助會
    中，各該活會、死會及被冒標之會員名單。
六、原審就本訴部分判決命(一)上訴人應給付被上訴人如原審判決
    附表一所示之金額及利息，(二)上訴人Ｂ○○應給付被上訴人
    丑○○1,092,650 元，及自95年8 月30日起至清償日止，按
    週年利率百分之5 計算之利息，並駁回被上訴人於原審其餘
    之訴及其假執行之聲請。上訴人就原審判決不利於渠等部分
    聲明不服，提起上訴，並聲明：(一)原判決不利於上訴人部分
    廢棄，(二)上開廢棄部分，被上訴人在第一審之訴及其假執行
    之聲請均駁回；被上訴人則聲明：上訴駁回。兩造之上訴及
    答辯理由如下：
  (一)上訴人（除Ｂ○○外）除引用原審之陳述外，補陳略以：
    1.依上訴人Ｂ○○陳報狀內容所載，編號2 號互助會中，根
      本未有上訴人卯○○為死會會員之記載，原審認定自有判
      決未依證據之違法。又原審認定編號5 號互助會中之死會
      會員彭正蘭，為上訴人卯○○所參加，惟上訴人Ｂ○○陳
      報狀中，雖有彭正欄為死會會員之記載，然未表示該會份
      為上訴人卯○○所參加，是上訴人卯○○自無給付會款之
      義務。
    2.被上訴人丑○○已與上訴人Ａ○○、Ｃ○○達成和解，不
      得再向其2 人請求給付會款：
      被上訴人丑○○曾於97年2 月16日與上訴人Ａ○○、Ｃ○
      ○等人就「Ｂ○○倒會乙案」達成協議，雙方約定訴外人
      蘇燿鋆之繼承人蘇玉瑄、蘇翊晴、李明勳、李佳樺將所有
      坐落臺北縣林口鄉○○段樹林口小段90之117 地號土地，
      作價6,000,000 元，移轉所有權登記予被上訴人丑○○，
      以免除蘇玉瑄、蘇翊晴、李明勳、李佳樺之保證責任（指
      其等繼承蘇燿鋆就上訴人Ｂ○○本件倒會債務之保證責任
      ）及上訴人Ａ○○、Ｃ○○積欠被上訴人丑○○之全部會
      款，各方不再互負債權債務關係；而蘇燿鋆之繼承人確已
      依約將上開土地過戶予被上訴人丑○○，被上訴人丑○○
      自不得再向上訴人Ａ○○、Ｃ○○請求給付會款。
    3.被上訴人丑○○不得再向上訴人己○○、蔡淑真、丁○○
      請求給付編號4 號互助會之會款：
      被上訴人丑○○主張編號4 號互助會係由上訴人Ｃ○○擔
      任會首，並同意依上開協議書之約定，於取得前揭價值6,
      000,000 元之土地後，免除上訴人Ｃ○○會首之會款債務
      ，是依民法第274 條、第709 條之9 規定，編號4 號互助
      會之死會會員己○○、蔡淑真、丁○○因連帶債務人即會
      首Ｃ○○之會款債務消滅，亦同免責任。
    4.被上訴人不得再向上訴人己○○、辛○○、辰○○、卯○
      ○、玄○○、壬○、丁○○請求給付會款：
      被上訴人丑○○曾代表其他活會會員與上訴人Ｂ○○、
        訴外人蘇燿鋆簽立和解協議書，約定：「一、茲就甲方
        （即Ｂ○○）上揭冒標合會犯行，業獲乙方（即丑○○
        ）及其他活會會員（乙方代表之）宥恕，不再追究。所
        餘民事債務糾紛，同意以下列方式處理之。二、甲方就
        所積欠乙方之一切債務，經丙方（即蘇燿鋆）同意提供
        附件一本票乙紙供擔保，並約定擔保及償還方式如下：
        （一）．．．由丙方提供臺北縣林口鄉○○段樹林口小
        段第0000-0000 地號土地供乙方第一順位擔保設定抵押
        權。（二）債務總額15,000,000元。１、甲方確認現所
        積欠乙方之債務總額，包含合會冒標會款、借款、票據
        款及擔保附件合會其他死會會員償還款等一切債務。２
        、甲乙雙方確認並同意乙方自附件二所示合會之死會會
        員受償之金額，應自前項所指債務總額扣抵之。」上開
        和解協議內容包含上訴人Ｂ○○因擔任會首依民法第70
        9 條之9 規定，就死會會員所負之連帶給付義務。
      又上開和解協議書之保證人蘇燿鋆之繼承人蘇玉瑄、蘇
        翊晴、李明勳、李佳樺，既已將該和解協議書中所載擔
        保品即坐落臺北縣林口鄉○○段樹林口小段90之117 地
        號土地過戶予代表其餘活會會員之被上訴人丑○○，以
        消滅前述保證債務，則上開和解協議書中所載死會會員
        之會款債務，亦因清償而一併免除，不得再向上訴人求
        償。
      且上訴人Ｂ○○擔任編號1 至5 號互肋會之會首，就死
        會會員應付之會款負連帶責任，嗣其保證人蘇燿鋆之繼
        承人已因清償而消滅債務，其餘死會會員自應同免責任
        。
      末查被上訴人丑○○以「其他活會代表」之身分與上訴
        人Ｂ○○、訴外人蘇燿鋆簽立和解協議書，理應已事前
        取得其他活會會員之授權；倘其代理人之取得有瑕疵，
        惟被上訴人於本件訴訟中已知丑○○以「其他活會代表
        」自居，且未為反對之意思表示，就上開和解協議部分
        ，自應依民法第169 條對被上訴人丑○○之行為負授權
        人之責。
  (二)被上訴人除引用原審之陳述外，補陳略以：
    1.被上訴人丑○○與上訴人Ａ○○、Ｃ○○簽訂協議書時，
      係約定以原審判決認定之事實為依據，故該協議書所謂積
      欠之「會款」，乃指原審判決認定上訴人Ａ○○、Ｃ○○
      2 人之「個人會份」而言，並未包括上訴人Ｃ○○擔任會
      首所應負之連帶責任。
    2.上開協議書之當事人僅有被上訴人丑○○，其效力自不及
      於其餘被上訴人，難謂丑○○以外之被上訴人不得再向上
      訴人請求給付會款。何況，該協議書所指免除保證人蘇耀
      鋆繼承人之保證責任，依被上訴人丑○○與上訴人Ｂ○○
      於94年7 月15日簽訂和解協議書時之真意，係約定由上訴
      人Ｂ○○本人積欠之借款及會款部分先為清償，自不得由
      非該和解協議書當事人之上訴人逕為主張。
七、兩造不爭執之事實
  (一)編號1 號互助會（起會日期為92年7 月5 日，會首及會員共
    27會，每月5 日開標）
    1.活會包括下列22會：
      陳淑芳、丑○○、張淑純、鄭宇辰、陳惠君、鄭美惠、鄭
      美君、鄭建忠、張立儀、陳惠姿、陳冠志、陳勳宏、張雅
      玲、李兆惠、戌○○、陳碧珠、戴麗珠、陳麗珠、李美珠
      、謝耀聲、陳有德、賴美麗（其中謝耀聲、陳有德、賴美
      麗乃遭冒標）。
    2.死會包括下列3 會：
      Ｂ○○、陳美旭、陳碧雪（即Ｂ○○）。
  (二)編號2 號互助會（起會日期為92年3 月10日，會首及會員共
    43會，每月10日開標）
    1.活會包括下列32會：
      許梅鈴、何芳如（2 會）、蕭靜子、辰○○、張麗玉、陳
      義順、曉雅（即丑○○）、曉惠（即丑○○）、蘇蘭、蘇
      耀惠、陳寶雲、Ｃ○○、天○○、陳寶玉（2 會）、張秀
      娥、李松憲、宙○○、未○○、宇○○、酉○○、丙○○
      、秋香、甲○○、鄭建志、張秋菊、陳純、張淑純、許麗
      虹、賴美麗、張立儀（其中賴美麗、張立儀遭冒標）。
    2.死會包括下列8 會：
      Ｂ○○、李憲宗（即Ｂ○○）、王澄章（即Ｂ○○）、李
      正芬（即己○○）、許玉梅、李曉菁（即Ｂ○○）、黃兆
      鈴（即Ｂ○○）、阿霞（即Ｂ○○）。
  (三)編號3 號互助會（起會日期為91年12月15日，會首及會員共
    27會，每月15日開標）
    1.活會包括下列15會：
      吳麗足、韓豫龍、寅○○、巳○○、乙○○、雅鈴（即丑
      ○○）、壬○、陳麗珠、李秀娥、李敏蘭、戴麗珠、王新
      明、張淑純、雅惠（即丑○○）、張秋菊（其中張淑純、
      巫雅惠、張秋菊遭冒標）。
    2.死會包括下列9 會：
      Ｂ○○、丁○○、方繼明、許梅鈴、黃棟臣（即Ｂ○○）
      、鄭麗卿（即Ｂ○○）、陳美旭、孫苔芬、李正芬（即己
      ○○）。
  (四)編號4 號互助會（起會日期為91年4 月20日，會首及會員共
    31會，每月20日開標）
    1.活會包括下列14會：
      許亦超、張素珠、丁○○、陳金鳳、劉明清（即Ｂ○○）
      、癸○○、張淑純、張秋菊、陳金樹、巳○○、賴美麗、
      陳純、曉惠（即丑○○）、曉雅（即丑○○）（其中賴美
      麗、陳純、曉惠、曉雅遭冒標）。
    2.死會包括下列15會：
      Ｃ○○（上訴人Ｃ○○否認為其本人之會份）、蘇毓涵（
      即Ｂ○○）、許麗虹、許世冠、丁○○、陳淑鈴、寅○○
      、戌○○（即王月珍）、淑貞、李正芬（即己○○）、宋
      安居、麗芬（即Ｂ○○）、田錦香（即Ｂ○○）、黃棟臣
      （即Ｂ○○）、鄭麗卿（即Ｂ○○）。
  (五)編號5 號互助會（起會日期為90年10月25日，會首及會員共
    45會，每月25日開標）
    1.活會包括下列20會：
      宋成基、羅至凱、申○○（2 會）、美麗、辰○○、宇○
      ○、宙○○、丙○○、庚○○、丁○○、酉○○、張秀娥
      、陳寶英、蕭坤榮（即辛○○）、張淑純、張秋菊、賴美
      麗、陳純、張藝齡（其中張淑純、張秋菊、賴美麗、陳純
      、張藝齡遭冒標）。
    2.死會包括下列19會：
      Ｂ○○、玄○○、黃棟臣（即Ｂ○○）、羅兆絢（即Ｂ○
      ○）、李正芬（即己○○）、李正君、許玉梅（即Ｂ○○
      ）、宋安民、彭正蘭、辰○○、許麗虹、壬○、酉○○、
      天○○、李德全、楊美娥、邱錦錢、李太太、潘玉雪。
八、本件爭點
  (一)編號1 號互助會
    1.被上訴人午○○為死會或活會？
    2.張淑純、鄭宇辰、鄭美惠、鄭美君、鄭建忠、張立儀、陳
      冠志、陳勳宏、張雅玲、李兆惠、謝耀聲、陳有德、賴美
      麗等會份是否為被上訴人丑○○所借名參加？又被上訴人
      丑○○就遭冒標會份之會款已與上訴人Ｂ○○達成和解，
      是否仍得向其他死會會員請求遭冒標會份之死會款？
    3.上訴人Ａ○○是否遭冒標？為死會或活會？
  (二)編號2 號互助會
    1.被上訴人午○○2 會份乃死會或活會？
    2.賴美麗、鄭建志、張立儀、張淑純、陳純、張秋菊等會份
      是否為被上訴人丑○○所借名參加？又被上訴人丑○○就
      遭冒標會份之會款已與上訴人Ｂ○○達成和解，是否仍得
      向其他死會會員請求遭冒標會份之死會款？
    3.上訴人Ａ○○是否遭冒標？應為死會或活會？
    4.許玉梅之會份是否為上訴人卯○○所借名參加？
    5.上訴人己○○以被上訴人天○○在編號5 號互助會中對「
      宋成基」所負之死會款債務，抵銷其在編號2 號互助會中
      對被上訴人天○○所負之死會款債務，是否有理由？
  (三)編號3 號互助會
    1.被上訴人午○○乃死會或活會？
    2.張淑純、張秋菊等會份是否為被上訴人丑○○所借名參加
      ？又被上訴人丑○○就遭冒標會份之會款已與上訴人Ｂ○
      ○達成和解，是否仍得向其他死會會員請求遭冒標會份之
      死會款？
    3.上訴人Ａ○○、Ｃ○○是否遭冒標？應為死會或活會？
    4.上訴人Ｃ○○抗辯其未收到得標會款，即應與遭冒標會份
      同視，是否有理由？
    5.上訴人丁○○以被上訴人寅○○在編號4 號互助會中對上
      訴人丁○○所負之死會款債務，抵銷上訴人丁○○在編號
      3 號互助會中對被上訴人寅○○所負之死會款債務，是否
      有理由？
  (四)編號4 號互助會
    1.被上訴人午○○乃死會或活會？
    2.賴美麗、張淑純、張秋菊、陳純等會份是否為被上訴人丑
      ○○所借名參加？又被上訴人丑○○就遭冒標會份之會款
      已與上訴人Ｂ○○達成和解，是否仍得向其他死會會員請
      求遭冒標會份之死會款？
    3.上訴人Ｂ○○是否曾轉讓1 會份予被上訴人Ｃ○○標會？
    4.上訴人Ａ○○是否遭冒標？應為死會或活會？
  (五)編號5 號互助會
    1.被上訴人地○○○之2 會份乃死會或活會？
    2.賴美麗、張淑純、張秋菊、陳純、張藝齡、羅至凱等會份
      是否為被上訴人丑○○所借名參加？又被上訴人丑○○受
      讓羅至凱之會份，是否已生權利義務轉讓之效力？另被上
      訴人丑○○就遭冒標會份之會款已與上訴人Ｂ○○達成和
      解，是否仍得向其他死會會員請求遭冒標會份之死會款？
    3.上訴人Ｃ○○、Ａ○○是否遭冒標？應為死會或活會？
    4.張淑娟、辛○○乃死會或活會？
    5.上訴人辛○○抗辯「張淑娟」會份之得標會款僅收到一半
      ，應得主張抵銷，是否有理由？
    6.彭正蘭是否為上訴人卯○○所借名參加？
    7.宋成基是否為上訴人己○○所借名參加？亦即，上訴人己
      ○○以被上訴人地○○○、酉○○在編號5 號互助會中對
      「宋成基」所負之死會款債務，抵銷其在編號5 號互助會
      中對被上訴人地○○○、酉○○所負之死會款債務，是否
      有理由？
    7.上訴人辰○○以被上訴人地○○○（死會會份）在編號5
      號互助會中對上訴人辰○○（活會會份）所負之死會款債
      務，抵銷上訴人辰○○（死會會份）在編號5 號互助會中
      對被上訴人地○○○（活會會份）所負之死會款債務，是
      否有理由？
九、本院之判斷
  (一)編號1 號互助會部分（被上訴人午○○、丑○○、戌○○訴
    請上訴人Ｂ○○、Ａ○○給付會款）
    1.被上訴人午○○為死會或活會？
      被上訴人午○○於原審主張其於編號1 號互助會參加4
        會即「午○○」、「陳淑芳」、「陳惠君」、「陳惠姿
        」等會份，均為活會等情，經原審審理結果認定其中「
        陳淑芳」、「陳惠君」、「陳惠姿」等會份並無法證明
        為被上訴人午○○所參加，判決駁回被上訴人午○○就
        「陳淑芳」、「陳惠君」、「陳惠姿」等活會會份請求
        上訴人給付會款之部分，而被上訴人午○○就此部分並
        未聲明不服，業已確定，故本院僅須就被上訴人午○○
        以其自己名義所參加之會份究係活會或死會，加以論斷
        ，合先敘明。
      被上訴人午○○主張其以自己名義所參加之會份為活會
        等語，並舉Ｂ○○陳報狀以及其電話錄音光碟暨譯文為
        證（見原審卷一第117 頁、第150 至151 頁、第243 至
        252 頁），上訴人（除Ｂ○○外）則抗辯被上訴人午○
        ○為死會會員等語。查上訴人Ｂ○○於本院準備程序到
        庭承稱：「陳報狀確實是我寫的，是我按照會單紀錄的
        ，當時我記憶還很清晰」、「事發後會腳們有聚集在戌
        ○○的家中開會，他們有請我出面，但因為我被黑道恐
        嚇不敢出面，我有打電話給他們，我在電話中說的都沒
        有錯．．．當時是丑○○跟我講電話，我記得他們說有
        錄音要給其他會腳聽」等語（見本院卷第156 、160 頁
        ），其已陳明被上訴人提出之Ｂ○○陳報狀確係其依實
        際得標、冒標情形記載無訛，亦確有以電話向被上訴人
        丑○○及其他會員公佈各互助會實際已得標及未得標會
        員名單屬實，再衡諸上訴人Ｂ○○既願意以電話及書狀
        向互助會會員及原審法院陳報各互助會實際進行狀況，
        當無獨厚或獨損任一會員而偽述得標情形之必要，抑且
        ，上訴人Ｂ○○前以電話向被上訴人丑○○等人公佈之
        會員名單，與其事後向原審法院提出陳報狀內所載之活
        會、死會會份，互核一致，堪認上開陳報狀及電話錄音
        譯文內容確屬真實。
      準此，依上訴人Ｂ○○陳報狀及電話錄音譯文所載（見
        原審卷一第150 、243 頁），「午○○」會份仍屬「活
        會」，是被上訴人午○○主張其以自己名義所參加之會
        份為活會等語，洵屬有據。
    2.上訴人Ａ○○是否遭冒標？為死會或活會？
      被上訴人主張上訴人Ａ○○為死會一節，則為上訴人Ａ○
      ○所否認，並抗辯其係遭冒標等語。經查，依Ｂ○○陳報
      狀及其電話錄音譯文之內容（見原審卷一第150 、243 頁
      ），上訴人Ａ○○於編號1 號互助會已於92年9 月5 日以
      標金4,000 元得標，確為死會會員。又衡諸上訴人Ｂ○○
      為互助會之會首，本即負責會員之投、開標事宜，其對會
      員之得標與否，自是清楚，且其於本院準備程序到庭陳稱
      ：「Ａ○○有標的部分是他們確有標會，也有收到錢，我
      並沒有冒標，我想我媽媽Ａ○○可能有誤會，因為之前我
      曾經向他借1 個會，Ａ○○可能認為該互助會的會款需要
      由我幫他繳交」等語（見本院卷第159 頁），亦證實上訴
      人Ａ○○確有參與編號1 號互助會投標並得標之事實，再
      參酌上訴人Ｂ○○因冒標本件互助會而遭臺灣高等法院以
      94年度上訴字第1441號判決其觸犯刑法偽造文書等罪一案
      ，其判決並未認定上訴人Ｂ○○另有冒標「Ａ○○」會份
      之情節，有上開刑事判決1 份存卷可考（見原審卷二第23
      至27頁），此外，上訴人Ａ○○未能舉證證明其所參加之
      會份係遭冒標屬實，是其抗辯被冒標一節，並無可取。從
      而，被上訴人主張上訴人Ａ○○於編號1 號互助會所參加
      之會份為已得標（即死會）等語，洵屬有據。
    3.被上訴人午○○、丑○○、戌○○得請求上訴人Ｂ○○、
      Ａ○○給付會款之金額：
      按因會首破產、逃匿或有其他事由致合會不能繼續進行
        ，會首及已得標會員應給付之各期會款，應於每屆會期
        日平均交付於未得標之會員；會首就已得標會員依前項
        規定應給付之各期會款，負連帶責任；會首或已得標會
        員依第1 項規定應平均交付於未得標會員之會款遲延給
        付，其遲付之數額已達兩期之總額時，該未得標會員得
        請求其給付全部會款，民法第709 條之9 第1 項前段、
        第2 項、第3 項分別定有明文。查被上訴人主張編號1
        號互助會之會首及會員共27會，每期會款20,000元，自
        92年7 月5 日開會至93年9 月間會首Ｂ○○倒會後，尚
        餘19期未開標，且迄今已得標會員之各期會款均未平均
        交付於未得標會員，遲延給付已達2 期以上等情，為上
        訴人所不爭執；又兩造均不爭執編號1 號互助會有陳淑
        芳、丑○○、張淑純、鄭宇辰、陳惠君、鄭美惠、鄭美
        君、鄭建忠、張立儀、陳惠姿、陳冠志、陳勳宏、張雅
        玲、李兆惠、戌○○、陳碧珠、戴麗珠、陳麗珠、李美
        珠、謝耀聲、陳有德、賴美麗等22會活會，加計被上訴
        人午○○以自己名義所參加之會份亦屬活會，該互助會
        共有23會活會，則每一已得標會員就應給付之剩餘19期
        會款，應平均交付未得標會員之金額為16,522元【計算
        式：20,000×19÷23＝16,522，小數點以下四捨五入】
        。
      準此，兩造均不爭執被上訴人戌○○於編號1 號互助會
        仍屬活會，又被上訴人午○○以自己名義參加之1 會份
        亦係活會，上訴人Ａ○○參加之1 會份則已死會，皆詳
        述如前，則被上訴人午○○、戌○○自得請求已得標之
        上訴人Ａ○○及會首Ｂ○○連帶給付會款各16,522元。
      至被上訴人丑○○雖主張其於編號1 號互助會參加14會
        ，均係活會等語，惟上訴人Ａ○○除否認被上訴人丑○
        ○以他人名義參加該互助會之事實外，並抗辯其已於97
        年2 月16日與被上訴人丑○○達成和解，約定以訴外人
        蘇燿鋆所有之土地作價抵償其積欠被上訴人丑○○之全
        部會款等語。按和解內容，倘以他種法律關係替代原有
        法律關係者，則係以和解契約創設新法律關係，故債務
        人如不履行和解契約，債權人應依和解創設之新法律關
        係請求履行，不得再依原有法律關係請求給付（最高法
        院83年臺上字第620 號判例意旨）。查被上訴人丑○○
        於97年2 月16日與上訴人Ａ○○、Ｃ○○及訴外人蘇玉
        瑄、蘇翊晴、李明勳、李佳樺簽訂協議書，約定由蘇玉
        瑄、蘇靖晴、李明勳、李佳樺於簽約日起5 日內，將其
        等被繼承人蘇燿鋆所有坐落臺北縣林口鄉○○段樹林口
        小段90之117 地號土地所有權移轉登記予被上訴人丑○
        ○，並以該土地之買賣價金6,000,000 元抵銷上訴人Ａ
        ○○、Ｃ○○因會首Ｂ○○倒會所生對於被上訴人丑○
        ○之全部會款債務，以及免除蘇燿鋆之保證責任，嗣上
        開土地所有權已於97年2 月21日移轉登記予被上訴人丑
        ○○等情，為兩造所不爭執，並有上開協議書及臺北縣
        新莊地政事務所民眾閱覽異動索引等影本各1 份附卷可
        稽（見本院卷第234 至236 頁），則關於上訴人Ａ○○
        因會首Ｂ○○倒會後，其身為已得標會員對於未得標之
        被上訴人丑○○所負之會款債務，雙方已成立和解契約
        ，創設由蘇玉瑄、蘇靖晴、李明勳、李佳樺應限期移轉
        上開土地予被上訴人丑○○之法律關係，以替代原有給
        付會款債之關係，因此，被上訴人丑○○至多僅能依和
        解所創設之新法律關係請求履行，不得再依原有法律關
        係請求上訴人Ａ○○給付會款。從而，縱被上訴人丑○
        ○確有以自己及他人名義參加編號1 號互助會共14會且
        均屬活會，惟其既與上訴人Ａ○○另成立和解契約並創
        設新法律關係以替代原有給付，被上訴人丑○○即不得
        再依原合會關係請求已得標之上訴人Ａ○○給付會款；
        抑且，上訴人Ａ○○對被上訴人丑○○所負之會款債務
        ，既由上開和解契約所創設之移轉土地所有權債務所取
        代，且後者亦已履行完畢，則被上訴人丑○○對於上訴
        人Ａ○○之會款債權已獲滿足，即不得再依民法第709
        條之9 第2 項之規定主張上訴人Ｂ○○就上訴人Ａ○○
        應給付之會款債務應負連帶責任。
    4.從而，被上訴人午○○、戌○○請求上訴人Ａ○○與上訴
      人Ｂ○○連帶給付會款各16,522元，自屬有據。惟被上訴
      人丑○○請求上訴人Ａ○○與上訴人Ｂ○○連帶給付會款
      231,308 元，即不應准許。
  (二)編號2 號互助會部分（被上訴人丑○○、午○○、宇○○、
    宙○○、未○○、亥○○○、丙○○、甲○○、酉○○、天
    ○○、地○○○訴請上訴人Ｂ○○、Ａ○○、己○○、卯○
    ○給付會款）：
    1.被上訴人午○○2 會份乃死會或活會？
      被上訴人午○○於原審主張其於編號2 號互助會參加3
        會即「午○○」2 會、「許梅鈴」等會份，均為活會等
        情，經原審審理結果認定其中「許梅鈴」之會份並無法
        證明為被上訴人午○○所參加，判決駁回被上訴人午○
        ○就「許梅鈴」之活會會份請求上訴人給付會款之部分
        ，而被上訴人午○○就此部分並未聲明不服，業已確定
        ，故本院僅須就被上訴人午○○以其自己名義所參加之
        2 會份究係活會或死會，加以論斷，合先敘明。
      被上訴人午○○主張其以自己名義所參加之2 會份為活
        會等語，並舉Ｂ○○陳報狀以及其電話錄音光碟暨譯文
        為證，上訴人（除Ｂ○○外）則抗辯被上訴人午○○為
        死會會員等語。查上訴人Ｂ○○於原審提出之陳報狀及
        其電話錄音譯文內容均屬真實，已如前述，則依該陳報
        狀及電話錄音譯文所載（見原審卷一第150 、244 頁）
        ，「午○○」2 會份均係「活會」，是被上訴人午○○
        主張其以自己名義所參加之2 會份為活會等語，洵屬有
        據。
    2.賴美麗、鄭建志、張立儀、張淑純、陳純、張秋菊等會份
      是否為被上訴人丑○○所借名參加？
      被上訴人丑○○主張其以曉雅、曉惠、賴美麗、鄭建志、
      張立儀、張淑純、陳純、張秋菊名義參加編號2 號互助會
      共8 會等語，上訴人則否認被上訴人丑○○除曉雅、曉惠
      名義外，另有以他人名義參加互助會。查上訴人Ｂ○○於
      本院準備程序到庭陳稱：「丑○○的部分他有跟我說他用
      他或家人、親友的名義參加，我都是找丑○○收錢．．．
      編號2 號的互助會有曉雅、曉惠、鄭建志、張立儀、張秋
      菊」等語（見本院卷第159 至160 頁），已證實被上訴人
      丑○○確有以多名親友之名義參加互助會；再參酌原審調
      閱上訴人Ｂ○○因冒標本件互助會所涉刑法偽造文書等案
      件之卷宗，被上訴人丑○○曾於臺灣高等法院刑事庭對上
      訴人Ｂ○○提起刑事附帶民事訴訟，請求上訴人Ｂ○○賠
      償被上訴人丑○○以曉雅、曉惠、賴美麗、鄭建志、張立
      儀、張淑純、陳純、張秋菊名義所參加之8 會活會，於上
      訴人Ｂ○○冒標「賴美麗」、「張立儀」2 會時所繳交之
      各該次會款共251,200 元（即各期扣除標息後所繳納會款
      ，計算式：15,700×8 ＋15,700×8 ＝251,2000），上訴
      人Ｂ○○對之均不爭執且與被上訴人丑○○成立訴訟上和
      解，有刑事附帶民事狀及臺灣高等法院94年度附民字第90
      號和解筆錄等影本各1 件附卷可稽（見原審卷第167 至16
      8 頁），堪認被上訴人丑○○主張其以曉雅、曉惠、賴美
      麗、鄭建志、張立儀、張淑純、陳純、張秋菊名義參加編
      號2 號互助會共8 會等情為真。
    3.上訴人Ａ○○是否遭冒標？應為死會或活會？
      被上訴人主張上訴人Ａ○○為死會一節，則為上訴人Ａ○
      ○所否認，並抗辯其係遭冒標等語。經查，依Ｂ○○陳報
      狀及其電話錄音譯文之內容（見原審卷一第150 、244 頁
      ），上訴人Ａ○○已於92年11月10日得標，確為死會會員
      。又衡諸上訴人Ｂ○○為互助會之會首，本即負責會員之
      投、開標事宜，其對會員之得標與否，自是清楚，且其於
      本院準備程序到庭時亦證實上訴人Ａ○○確有參與編號2
      號互助會投標並得標之事實（見本院卷第159 頁），再參
      酌上訴人Ｂ○○因冒標本件互助會所涉刑法偽造文書罪之
      刑事案件中，亦未認定上訴人Ｂ○○另有冒標「Ａ○○」
      會份之情節，已如前述，此外，上訴人Ａ○○未能舉證證
      明其所參加之會份係遭冒標屬實，是其抗辯被冒標一節，
      並無可取。從而，被上訴人主張上訴人Ａ○○於編號2 號
      互助會所參加之會份為已得標（即死會）等語，洵屬有據
      。
    4.許玉梅之會份是否為上訴人卯○○所借名參加？
      被上訴人主張上訴人卯○○以許玉梅之名義參加編號2 號
      互助會一節，則為上訴人卯○○所否認。觀諸被上訴人所
      提出編號2 號互助會會單之內容（見原審卷一第14頁），
      其上並未載有以上訴人卯○○名義參加之會份，則被上訴
      人主張上訴人卯○○係以「許玉梅」名義參加編2 號互助
      會且屬死會等情，自應由其就此有利於己之事實負舉證責
      任。惟依上訴人Ｂ○○於本院準備程序到庭陳稱：「編號
      2 的互助會，許玉梅的名字是李正芬給我的，卯○○是李
      正芬的媽媽，我都是找李正芬或是卯○○收錢」等語（見
      本院卷第180 頁），則上訴人Ｂ○○邀集編號2 號互助會
      時，係由上訴人己○○（原名李正芬）提供「許玉梅」之
      名字入會，尚難認上開「許玉梅」會份為上訴人卯○○所
      借名參加，此外，被上訴人未能舉證證明上訴人卯○○確
      有以許玉梅之名義參加編號2 號互助會之事實，則其主張
      編號2 號互助會中「許玉梅」之會份為上訴人卯○○所借
      名參加等語，自屬無據。
    5.被上訴人丑○○、午○○、宇○○、宙○○、未○○、亥
      ○○○、丙○○、甲○○、酉○○、天○○、地○○○得
      請求上訴人Ｂ○○、Ａ○○、己○○、卯○○給付會款之
      金額：
      查被上訴人主張編號2 號互助會之會首及會員共43會，
        每期會款20,000元，自92年3 月10日開會至93年9 月間
        會首Ｂ○○倒會後，尚餘31期未開標，且迄今已得標會
        員之各期會款均未平均交付於未得標會員，遲延給付已
        達2 期以上等情，為上訴人所不爭執；又兩造均不爭執
        編號2 號互助會有許梅鈴、何芳如（2 會）、蕭靜子、
        辰○○、張麗玉、陳義順、曉雅、曉惠、蘇蘭、蘇耀惠
        、陳寶雲、Ｃ○○、天○○、陳寶玉（2 會）、張秀娥
        、李松憲、宙○○、未○○、宇○○、酉○○、丙○○
        、秋香、甲○○、鄭建志、張秋菊、陳純、張淑純、許
        麗虹、賴美麗、張立儀等32會活會，加計被上訴人午○
        ○以自己名義所參加之2 會份亦屬活會，該互助會共有
        34 會 活會，則每一已得標會員就應給付之剩餘31期會
        款，應平均交付未得標會員之金額為18,235元【計算式
        ：20,000×31÷34＝18,235，小數點以下四捨五入】。
      準此，兩造均不爭執被上訴人宇○○、宙○○、未○○
        、亥○○○、丙○○、甲○○、酉○○、天○○於編號
        2 號互助會參加之1 會份及被上訴人地○○○參加之2
        會份仍為活會，復不爭執被上訴人丑○○以曉雅、曉惠
        名義參加之2 會份以及「賴美麗」、「鄭建志」、「張
        立儀」、「張淑純」、「陳純」、「張秋菊」等6 會份
        均係活會，亦不爭執上訴人己○○以原名李正芬名義所
        參加之1 會份已經死會。又被上訴人午○○以自己名義
        參加之2 會份仍屬活會，「賴美麗」、「鄭建志」、「
        張立儀」、「張淑純」、「陳純」、「張秋菊」等6 會
        份均為被上訴人丑○○所借名參加，以及上訴人Ａ○○
        參加之1 會份已經死會等情，皆詳述如前。則被上訴人
        宇○○、宙○○、未○○、亥○○○、丙○○、甲○○
        、酉○○、天○○自得請求已得標之上訴人Ａ○○與會
        首Ｂ○○連帶給付會款各18,235元，以及請求已得標之
        上訴人己○○與會首Ｂ○○連帶給付會款各18,235元；
        又被上訴人地○○○、午○○亦得請求已得標之上訴人
        Ａ○○與會首Ｂ○○連帶給付會款各36,470元【計算式
        ：18,235×2 ＝36,470】，以及請求已得標之上訴人己
        ○○與會首Ｂ○○連帶給付會款各36,470元【計算式：
        18,235×2 ＝36,470】；另被上訴人丑○○得請求已得
        標之上訴人己○○與會首Ｂ○○連帶給付會款145,880
        元【計算式：18,235×8 ＝145,880 】。
      惟上訴人己○○抗辯以被上訴人天○○在編號5 號互助
        會中對其以宋成基名義所參加會份所負之會款債務13,9
        13元，抵銷其在編號2 號互助會中對被上訴人天○○所
        負之上開會款債務等語；被上訴人天○○則否認編號5
        號互助會中「宋成基」之會份為上訴人己○○所借名參
        加。按二人互負債務，而其給付種類相同，並均屆清償
        期者，各得以其債務，與他方之債務，互為抵銷，民法
        第334 條第1 項前段定有明文。查上訴人己○○就其於
        編號2 號互助會已得標之會份，對被上訴人天○○負有
        會款債務18,235元，已如前述。又兩造均不爭執被上訴
        人天○○於編號5號互助會所參加之1會份已經死會，另
        「宋成基」於該互助會之會份仍屬活會；又上訴人Ｂ○
        ○於本院準備程序到庭陳稱：「編號5 的互助會，宋成
        基是己○○借名參加」等語明確（見本院卷第160頁）
        ，再參酌上訴人Ｂ○○為互助會之會首，其對於各會份
        實際由何人參加，自是清楚等情，是上訴人己○○抗辯
        其以宋成基名義參加編號5 號互助會且仍為活會等語，
        自堪信為真實。從而，被上訴人天○○就編號5 號互助
        會已得標之會份，對上訴人己○○以宋成基名義所參加
        之活會會份，即負有平均交付剩餘16期會款共14,545元
        之債務（詳如後述(五)4.、），是以，上訴人己○○
        抗辯以其在編號2 號互助會中對被上訴人天○○所負之
        會款債務18,235元，與被上訴人天○○於編號5 號互助
        會中對其所負之會款債務，於13,913元（上訴人己○○
        聲明抵銷之金額）之範圍內互為抵銷部分，為有理由，
        應予准許。故上訴人己○○於編號2 號互助會，仍應給
        付被上訴人天○○會款4,322 元【計算式：18,235－13
        ,913＝4,322 】。
      至上訴人卯○○既未參加編號2 號互助會，已如前述，
        則被上訴人丑○○、午○○、宇○○、宙○○、未○○
        、亥○○○、丙○○、甲○○、酉○○、天○○、地○
        ○○主張其已得標並請求給付會款，自不應准許。
      又被上訴人丑○○雖主張其於編號2 號互助會參加8 會
        ，均係活會等語，惟被上訴人丑○○既與已得標之上訴
        人Ａ○○成立和解契約，約定創設由訴外人蘇玉瑄、蘇
        靖晴、李明勳、李佳樺限期移轉其等繼承人蘇燿鋆所有
        坐落臺北縣林口鄉境內土地所有權予被上訴人丑○○之
        新法律關係，以取代上訴人Ａ○○原因會首Ｂ○○倒會
        所生對於被上訴人丑○○之會款給付，且上開新創設之
        債權債務關係已履行完畢，均詳述如前，被上訴人丑○
        ○即不得再依原合會關係請求已得標之上訴人Ａ○○給
        付會款，亦不得再依民法第709 條之9 第2 項之規定主
        張上訴人Ｂ○○就上訴人Ａ○○應給付之會款債務應負
        連帶責任。
      又上訴人己○○復抗辯被上訴人丑○○曾代表其他活會
        會員與上訴人Ｂ○○、訴外人蘇燿鋆簽立和解協議書，
        約定由蘇燿鋆提供坐落臺北縣林口鄉○○段樹林口小段
        90之117 地號土地為被上訴人丑○○等活會會員設定抵
        押權，以擔保上訴人Ｂ○○所積欠包括其與死會會員所
        負給付會款之連帶債務，嗣蘇燿鋆之繼承人蘇玉瑄、蘇
        翊晴、李明勳、李佳樺已將上開土地移轉過戶予代表活
        會會員之被上訴人丑○○，以消滅前揭保證債務，則死
        會會員所負給付會款之債務即因上訴人Ｂ○○之保證人
        代為清償而消滅，被上訴人不得再向己○○請求給付會
        款等語，惟為被上訴人所否認。經查：
        (1)被上訴人丑○○曾於94年7 月15日與上訴人Ｂ○○、
          訴外人蘇燿鋆簽訂和解協議書，其中第2 條第2 款第
          1 目約定：「甲方（即上訴人Ｂ○○）確認現所積欠
          乙方（即被上訴人丑○○）之債務總額，包含合會冒
          標會款、借款、票據款及擔保附件合會其他死會會員
          償還款等一切債務，雙方同意以新臺幣壹仟伍佰萬元
          計算之。」同條第4 款約定：「償還方式：１、簽約
          時給付現金壹拾伍萬元。２、第一年償還貳拾萬元。
          ３、第二年按月償還伍萬元。４、第三年以後按月償
          還拾萬元。５、於十年內將本息全部清償完畢。６、
          以上債務償還方式如一期未獲甲方償還，視同債務全
          部到期。」同條第1 款第1 目約定：「．．．由丙方
          （即訴外人蘇燿鋆）提供臺北縣林口鄉○○段樹林口
          小段第0000-0000 地號土地供乙方第一順位擔保設定
          抵押權（金額：一千五百萬元。抵押權存續期間三十
          年）．．．。」依上開和解協議書之內容可知，被上
          訴人丑○○與上訴人Ｂ○○乃協議其等間關於合會冒
          標會款、借款、票款、擔保死會會員給付會款等債務
          共15,000,000元，計分10年清償，並由訴外人蘇燿鋆
          提供上開土地為被上訴人丑○○設本金15,000,000元
          之第一順位抵押權以為擔保。其和解之當事人僅被上
          訴人丑○○與上訴人Ｂ○○、訴外人蘇燿鋆，此觀上
          開和解協議書僅該三方簽署以及未附其他互助會會員
          之委任狀即明（見原審卷二第168 頁反面至169 頁）
          ，自不得逕認除被上訴人丑○○以外之其他活會會員
          亦曾與上訴人Ｂ○○成立前揭內容之和解契約至明。
        (2)又訴外人蘇燿鋆之繼承人蘇玉瑄、蘇靖晴、李明勳、
          李佳樺嗣後雖已將上開土地作價6,000,000 元後移轉
          過戶予被上訴人丑○○，惟依其等間於97年2 月16日
          簽訂之協議書第1 條乃約定：「蘇燿鋆之繼承人乙方
          、丙方、丁方、戊方願於簽訂本協議書之日起5 日內
          ，將所有坐落臺北縣林口鄉○○段樹林口小段第90-1
          17地號土地，作價新臺幣陸佰萬元，移轉所有權登記
          予甲方（即被上訴人丑○○），以免除保證責任」等
          語，僅約定免除訴外人蘇玉瑄、蘇靖晴、李明勳、李
          佳樺繼承自蘇燿鋆之保證責任，是否即為清償該保證
          債務之意思，尚非無疑。況依訴外人蘇玉瑄等人與被
          上訴人丑○○間簽訂前揭協議書之約定，上開土地作
          價過戶除為免除前述保證責任外，同時亦抵銷上訴人
          Ａ○○、Ｃ○○因會首Ｂ○○倒會所生對於被上訴人
          丑○○之全部會款債務，抑且，蘇燿鋆於簽訂該和解
          協議書時，其為上訴人Ｂ○○保證之債務，非僅上訴
          人Ｂ○○與其他死會會員所負給付會款之連帶債務，
          尚包括上訴人Ｂ○○因冒標所積欠之會款、借款、票
          款等債務，再參酌前揭和解協議書第4 條約定：「惟
          Ｂ○○積欠甲方（即上訴人丑○○）之債務，並不因
          此免除，即甲方仍得向Ｂ○○請求清償全部債務」等
          語，則訴外人蘇玉瑄等人與被上訴人丑○○簽訂前揭
          協議書時，縱有意以上開土地作價清償蘇燿鋆之保證
          債務，其清償之範圍是否即包括上訴人Ｂ○○與其他
          死會會員所負給付會款之連帶債務，亦仍存疑，此部
          分事實未見上訴人舉證以實其說，是上訴人己○○抗
          辯其對被上訴人所負給付會款之債務已因上訴人Ｂ○
          ○之保證人代為清償而消滅等語，自不足採信。
    6.從而，被上訴人宇○○、宙○○、未○○、亥○○○、丙
      ○○、甲○○、酉○○請求上訴人Ａ○○、己○○分別與
      上訴人Ｂ○○連帶給付會款各18,235元，被上訴人天○○
      請求上訴人Ａ○○、己○○分別與上訴人Ｂ○○連帶給付
      會款各18,235元、4,322 元，被上訴人午○○、地○○○
      請求上訴人Ａ○○、己○○分別與上訴人Ｂ○○連帶給付
      會款各36,470元，被上訴人丑○○請求上訴人己○○與上
      訴人Ｂ○○連帶給付會款145,880 元，自屬有據；逾此金
      額之請求則屬無據。又被上訴人丑○○請求上訴人Ａ○○
      與上訴人Ｂ○○連帶給付會款150,304 元，以及被上訴人
      丑○○、午○○、宇○○、宙○○、未○○、亥○○○、
      丙○○、甲○○、酉○○、天○○、地○○○分別請求上
      訴人卯○○與上訴人Ｂ○○連帶給付會款部分，即不應准
      許。
  (三)編號3 號互助會部分（被上訴人丑○○、午○○、寅○○、
    巳○○、乙○○訴請上訴人Ｂ○○、Ａ○○、Ｃ○○、己○
    ○、丁○○給付會款）：
    1.被上訴人午○○乃死會或活會？
      被上訴人午○○主張其於編號3 號互助會參加1 會份仍為
      活會等語，並舉Ｂ○○陳報狀以及其電話錄音光碟暨譯文
      為證，上訴人（除Ｂ○○外）則抗辯被上訴人午○○為死
      會會員等語。查上訴人Ｂ○○於原審提出之陳報狀及其電
      話錄音譯文內容均屬真實，已如前述，則依該陳報狀及電
      話錄音譯文所載（見原審卷一第151 、246 頁），「午○
      ○」之會份仍屬「活會」，是被上訴人午○○主張其所參
      加之1 會份為活會等語，洵屬有據。
    2.張淑純、張秋菊等會份是否為被上訴人丑○○所借名參加
      ？
      被上訴人丑○○主張其以雅惠、雅鈴、張淑純、張秋菊名
      義參加編號3 號互肋會共4 會等語，上訴人則否認被上訴
      人丑○○除雅惠、雅鈴名義外，另有以他人名義參加互助
      會。查上訴人Ｂ○○於本院準備程序到庭陳稱：「丑○○
      的部分他有跟我說他用他或家人、親友的名義參加，我都
      是找丑○○收錢．．．編號3 的互助會有張淑純、雅鈴、
      雅惠、張秋菊」等語（見本院卷第159 至160 頁），已證
      實被上訴人丑○○確有以多名親友之名義參加互助會；再
      參酌原審調閱上訴人Ｂ○○因冒標本件互助會所涉刑法偽
      造文書等案件之卷宗，被上訴人丑○○曾於臺灣高等法院
      刑事庭對上訴人Ｂ○○提起刑事附帶民事訴訟，請求上訴
      人Ｂ○○賠償被上訴人丑○○以雅惠、雅鈴、張淑純、張
      秋菊名義所參加之4 會活會，於上訴人Ｂ○○冒標「張淑
      純」、「雅惠」、「張秋菊」3 會時所繳交之各該次會款
      共192,400 元（即各期扣除標息後所繳納會款，計算式：
      15,300×4 ＋16,800×4 ＋16,000×4 ＝192,40 0），上
      訴人Ｂ○○對之均不爭執且與被上訴人丑○○成立訴訟上
      和解，有刑事附帶民事狀及臺灣高等法院94年度附民字第
      90號和解筆錄等影本各1 件附卷可稽（見原審卷第167 至
      168 頁），堪認被上訴人丑○○主張其以雅惠、雅鈴、張
      淑純、張秋菊名義參加編號3 號互助會共4 會等情為真。
    3.上訴人Ａ○○、Ｃ○○是否遭冒標？應為死會或活會？又
      上訴人Ｃ○○抗辯其未收到得標會款，即應與遭冒標會份
      同視，是否有理由？
      被上訴人主張上訴人Ａ○○、Ｃ○○均為死會等情，則
        為上訴人Ａ○○、Ｃ○○所否認，並抗辯其等係遭冒標
        等語。經查，依Ｂ○○陳報狀及其電話錄音譯文之內容
        （見原審卷一第151 、246 頁），上訴人Ａ○○已於92
        年5 月15日以3,300 元得標，上訴人Ｃ○○則於92年8
        月15日以4,100 元得標，確均為死會會員。又衡諸上訴
        人Ｂ○○為互助會之會首，本即負責會員之投、開標事
        宜，其對會員之得標與否，自是清楚，且其於本院準備
        程序到庭時亦證實上訴人Ａ○○、Ｃ○○確有參與編號
        3 號互助會投標並得標之事實（見本院卷第159 頁），
        再參酌上訴人Ｂ○○因冒標本件互助會所涉刑法偽造文
        書罪之刑事案件中，亦未認定上訴人Ｂ○○另有冒標「
        Ａ○○」或「Ｃ○○」會份之情節，已如前述，此外，
        上訴人Ａ○○、Ｃ○○未能舉證證明其所參加之會份係
        遭冒標屬實，是其等抗辯被冒標一節，並無可取。從而
        ，上訴人Ａ○○、Ｃ○○於編號3 號互助會所參加之會
        份為已得標（即死會）等語，洵屬有據。
      又上訴人Ｃ○○抗辯其未收到於92年8 月15日得標之會
        款一節，為上訴人Ｂ○○所是認（見本院卷第159 頁）
        。惟按每期標會，每一會員僅得出標1 次，以出標金額
        最高者為得標，最高金額相同者，以抽籤定之；又會員
        應於每期標會後3 日內交付會款；會首應於前項期限內
        ，代得標會員收取會款，連同自己之會款，於期滿之翌
        日前交付得標會員，逾期未收取之會款，會首應代為給
        付；會首依前項規定收取會款，在未交付得標會員前，
        對其喪失、毀損，應負責任，民法第709 條之6 第1項
        前段及第709 條之7 第1 項、第2 項、第3 項前段分別
        定有明文。上訴人Ｃ○○確於92年8 月15日參與競標並
        已得標，別無冒標之情事，縱其未收受該期其他會員及
        會首應繳交之會款，亦僅其得向各該會員或代為收取會
        款之會首請求交付會款，自不得再主張其仍屬未得標之
        會員或有何冒標之情事，是上訴人Ｃ○○抗辯其於92年
        8 月15日得標後並未收得得標會款，應與遭冒標會份同
        視等語，自無理由。
    4.被上訴人丑○○、午○○、寅○○、巳○○、乙○○得請
      求上訴人Ｂ○○、Ａ○○、Ｃ○○、己○○、丁○○給付
      會款之金額：
      查被上訴人主張編號3 號互助會之會首及會員共27會，
        每期會款20,000元，自91年12月15日開會至93年9 月間
        會首Ｂ○○倒會後，尚餘12期未開標，且迄今已得標會
        員之各期會款均未平均交付於未得標會員，遲延給付已
        達2 期以上等情，為上訴人所不爭執；又兩造均不爭執
        編號3 號互助會有吳麗足、韓豫龍、寅○○、巳○○、
        乙○○、雅鈴、壬○、陳麗珠、李秀娥、李敏蘭、戴麗
        珠、王新明、張淑純、雅惠、張秋菊等15會活會，加計
        被上訴人午○○所參加之1 會份亦屬活會，該互助會共
        有16會活會，則每一已得標會員就應給付之剩餘12期會
        款，應平均交付未得標會員之金額為15,000元【計算式
        ：20,000×12÷16＝15,000】。
      準此，兩造均不爭執被上訴人寅○○、巳○○、乙○○
        於編號3 號互助會參加之1 會份仍為活會，復不爭執被
        上訴人丑○○以雅惠、雅鈴名義參加之2 會份以及「張
        淑純」、「張秋菊」等2 會份均屬活會，亦不爭執上訴
        人己○○、丁○○已經死會。又被上訴人午○○所參加
        之1 會份仍屬活會，「張淑純」、「張秋菊」等2 會份
        均係被上訴人丑○○所借名參加，以及上訴人Ａ○○、
        Ｃ○○各參加之1 會份已經死會等情，皆詳如前述。則
        被上訴人午○○、寅○○、巳○○、乙○○自得請求已
        得標之上訴人Ａ○○與會首Ｂ○○連帶給付會款各15,0
        00元、請求已得標之上訴人Ｃ○○與會首Ｂ○○連帶給
        付會款各15,000元、請求已得標之上訴人己○○與會首
        Ｂ○○連帶給付會款各15,000元，以及請求已得標之上
        訴人丁○○與會首Ｂ○○連帶給付會款各15,000元；被
        上訴人丑○○則得請求已得標之上訴人己○○與會首Ｂ
        ○○連帶給付會款60,000元【計算式：15,000×4 ＝60
        ,000】，以及請求已得標之上訴人丁○○與會首Ｂ○○
        連帶給付會款60,000元【計算式：15,000×4 ＝60,000
        】。
      惟上訴人丁○○抗辯以被上訴人寅○○在編號4 號互助
        會中對其所負之會款債務12,308元，抵銷其在編號3 號
        互助會中對被上訴人寅○○所負之上開會款債務等語。
        查上訴人丁○○就其於編號3 號互助會已得標之會份，
        對被上訴人寅○○負有會款債務15,000元，已如前述；
        又兩造均不爭執上訴人丁○○於編號4 號互助會尚有1
        會份仍屬活會，被上訴人寅○○於該互助會所參加之1
        會份則已死會，則被上訴人寅○○就編號4 號互助會已
        得標之會份，對上訴人丁○○即負有平均交付剩餘8 期
        會款共10,677元之債務（詳如後述(四)3.、），是以
        ，上訴人丁○○抗辯以其在編號3 號互助會中對被上訴
        人寅○○所負之會款債務15,000元，與被上訴人寅○○
        於編號4 號互助會中對其所負之會款債務，於10,667元
        之範圍內互為抵銷部分，為有理由，應予准許；逾此金
        額之其餘抵銷抗辯則非正當。從而，上訴人丁○○於編
        號3 號互助會，仍應給付被上訴人寅○○會款4,333 元
        【計算式：15,000－10,667＝4,333 】。
      又被上訴人丑○○雖主張其於編號3 號互助會參加4 會
        ，均係活會等語，惟被上訴人丑○○既與已得標之上訴
        人Ａ○○、Ｃ○○成立和解契約，約定創設由訴外人蘇
        玉瑄、蘇靖晴、李明勳、李佳樺限期移轉其等繼承人蘇
        燿鋆所有坐落臺北縣林口鄉境內土地所有權予被上訴人
        丑○○之新法律關係，以取代上訴人Ａ○○、Ｃ○○原
        因會首Ｂ○○倒會所生對於被上訴人丑○○之會款給付
        ，且上開新創設之債權債務關係已履行完畢，均詳述如
        前，被上訴人丑○○即不得再依原合會關係請求已得標
        之上訴人Ａ○○或Ｃ○○給付會款，亦不得再依民法第
        709 條之9 第2 項之規定主張上訴人Ｂ○○就上訴人Ａ
        ○○、Ｃ○○應給付之會款債務應負連帶責任。
      另上訴人己○○、丁○○雖抗辯被上訴人丑○○曾代表
        其他活會會員與上訴人Ｂ○○、訴外人蘇燿鋆簽立和解
        協議書，約定由蘇燿鋆擔保上訴人Ｂ○○所積欠包括其
        與死會會員所負給付會款之連帶債務，嗣蘇燿鋆之繼承
        人蘇玉瑄、蘇翊晴、李明勳、李佳樺已將坐落臺北縣林
        口鄉境內之土地移轉過戶予代表活會會員之被上訴人丑
        ○○，以消滅前揭保證債務，則死會會員所負給付會款
        之債務即因上訴人Ｂ○○之保證人代為清償而消滅，被
        上訴人不得再向上訴人己○○、丁○○請求給付會款等
        語，惟除被上訴人丑○○以外之其他活會會員未與上訴
        人Ｂ○○、訴外人蘇燿鋆簽訂上訴人所指之和解協議書
        ，且上訴人並未舉證證明其等對被上訴人所負給付會款
        之債務均已因上訴人Ｂ○○之保證人代為清償而消滅，
        均詳述如前，則上訴人己○○、丁○○抗辯被上訴人不
        得再向其請求給付會款等語，自屬無據。
    5.從而，被上訴人午○○、巳○○、乙○○請求上訴人Ａ○
      ○、Ｃ○○、己○○、吳麗容分別與上訴人Ｂ○○連帶給
      付會款各15,000元，被上訴人寅○○請求上訴人Ａ○○、
      Ｃ○○、己○○分別與上訴人Ｂ○○連帶給付會款各15,0
      00外以及請求上訴人丁○○與上訴人Ｂ○○連帶給付會款
      4,333 元，被上訴人丑○○請求上訴人己○○、丁○○分
      別與上訴人Ｂ○○連帶給付會款60,000元，自屬有據；逾
      此金額之請求則屬無據。又被上訴人丑○○請求上訴人Ａ
      ○○、Ｃ○○分別與上訴人Ｂ○○連帶給付會款各60,000
      元，則不應准許。
  (四)編號4 號互助會部分（被上訴人丑○○、午○○、黃○○○
    、癸○○、巳○○訴請上訴人Ａ○○、Ｃ○○、己○○、蔡
    淑真、丁○○給付會款）：
    1.被上訴人午○○乃死會或活會？
      被上訴人午○○主張其於編號4 號互助會參加1 會份仍為
      活會等語，並舉Ｂ○○陳報狀以及其電話錄音光碟暨譯文
      為證，上訴人（除Ｂ○○外）則抗辯被上訴人午○○為死
      會會員等語。查上訴人Ｂ○○於原審提出之陳報狀及其電
      話錄音譯文內容均屬真實，已如前述，則依該陳報狀及電
      話錄音譯文所載（見原審卷一第151 、249 頁），「午○
      ○」之會份仍屬「活會」，是被上訴人午○○主張其所參
      加之1 會份為活會等語，洵屬有據。
    2.賴美麗、張淑純、張秋菊、陳純等會份是否為被上訴人丑
      ○○所借名參加？
      被上訴人丑○○主張其以曉雅、曉惠、賴美麗、張淑純、
      張秋菊、陳純名義參加編號4 號互肋會共6 會等語，上訴
      人則否認被上訴人丑○○除曉雅、曉惠名義外，另有以他
      人名義參加互助會。查上訴人Ｂ○○於本院準備程序到庭
      陳稱：「丑○○的部分他有跟我說他用他或家人、親友的
      名義參加，我都是找丑○○收錢．．．編號4 的互助會有
      賴美麗、曉惠、張淑純、曉雅、陳純、張秋菊」等語（見
      本院卷第159 至160 頁），已證實被上訴人丑○○確有以
      多名親友之名義參加互助會；再參酌原審調閱上訴人Ｂ○
      ○因冒標本件互助會所涉刑法偽造文書等案件之卷宗，被
      上訴人丑○○曾於臺灣高等法院刑事庭對上訴人Ｂ○○提
      起刑事附帶民事訴訟，請求上訴人Ｂ○○賠償被上訴人丑
      ○○以曉雅、曉惠、賴美麗、張淑純、張秋菊、陳純名義
      所參加之6 會活會，於上訴人Ｂ○○冒標「賴美麗」、「
      陳純」、「曉雅」、「曉惠」4 會時所繳交之各該次會款
      共386,400 元（即各期扣除標息後所繳納會款，計算式：
      16,000×6 ＋16,000×6 ＋16,000×6 ＋16,400×6 ＝
      386,400） ，上訴人Ｂ○○對之均不爭執且與被上訴人丑
      ○○成立訴訟上和解，有刑事附帶民事狀及臺灣高等法院
      94年度附民字第90號和解筆錄等影本各1 件附卷可稽（見
      原審卷第167 至168 頁），堪認被上訴人丑○○主張其以
      曉雅、曉惠、賴美麗、張淑純、張秋菊、陳純名義參加編
      號4 號互助會共6 會等情為真。
    3.會首Ｃ○○是否為上訴人Ｂ○○所參加？又上訴人Ｂ○○
      是否曾轉讓1 會份予上訴人Ｃ○○標會？
      被上訴人主張編號4 號互助會會首為上訴人Ｃ○○一節
        ，為上訴人Ｃ○○所否認。查上訴人Ｂ○○迭於本院準
        備程序到庭陳稱：「編號4 號的互助會，我是以Ｃ○○
        的名義參加，實際上由我擔任會首」、「編號4 互助會
        會首實際上是我，但是我用Ｃ○○的名字起會」等語明
        確（見本院卷第156 、201 頁），已自承其以上訴人Ｃ
        ○○之名義邀集編號4 互助會並自任會首，此節亦經臺
        灣高等法院刑事庭就上訴人Ｂ○○冒標本件互助會而觸
        犯偽造文書等罪，以94年度上訴字第1441號刑事判決認
        定無訛，有上開刑事判決1 份在卷可考（見原審卷二第
        13至15頁），是上訴人Ｃ○○抗辯編號4 號互助會會首
        「Ｃ○○」之會份並非其所參加等語，自堪採信。
      又按會員非經會首及會員全體之同意，不得退會，亦不
        得將自己之會份轉讓於他人，民法第709 條之8 第2 項
        定有明文。上訴人Ｂ○○雖於本院準備程序另稱其曾轉
        讓編號4 號互助會中之1 會份給上訴人Ｃ○○投標等語
        （見本院卷第201 頁），縱認為真，惟被上訴人並未舉
        證證明上開轉讓會份之行為業經全體會員同意，是依前
        揭規定，上訴人Ｃ○○與上訴人Ｂ○○間轉讓會份之行
        為，並不發生轉讓之效力，被上訴人即不得主張上訴人
        Ｃ○○曾得標1 會份，即應負平均給付會款予未得標會
        員之義務。
    4.上訴人Ａ○○是否遭冒標？應為死會或活會？
      被上訴人主張上訴人Ａ○○為死會等情，則為上訴人Ａ○
      ○所否認，並抗辯其係遭冒標等語。經查，依Ｂ○○陳報
      狀及其電話錄音譯文之內容（見原審卷一第151 、248 頁
      ），上訴人Ａ○○已於91年12月20日以5,200 元得標，確
      為死會會員。又衡諸上訴人Ｂ○○於互助會之會首，本即
      負責會員之投、開標事宜，其對會員之得標與否，自是清
      楚，且其於本院準備程序到庭時亦證實上訴人Ａ○○確有
      參與編號4 號互助會投標並得標之事實（見本院卷第159
      頁），再參酌上訴人蘇淑因冒標本件互助會所涉刑法偽造
      文書罪之刑事案件中，亦未認定上訴人Ｂ○○另有冒標「
      Ａ○○」會份之情節，已如前述，此外，上訴人Ａ○○未
      能舉證證明其所參加之會份係遭冒標屬實，是其抗辯被冒
      標一節，並無可取。從而，上訴人Ａ○○於編號4 號互助
      會所參加之會份為已得標（即死會）等語，洵屬有據。
    5.被上訴人丑○○、午○○、黃○○○、癸○○、巳○○得
      請求上訴人Ａ○○、Ｃ○○、己○○、蔡淑真、丁○○給
      付會款之金額：
      查被上訴人主張編號4 號互助會之會首及會員共31會，
        每期會款20,000元，自91年4 月20日開會至93年9 月間
        會首Ｂ○○倒會後，尚餘8 期未開標，且迄今已得標會
        員之各期會款均未平均交付於未得標會員，遲延給付已
        達2 期以上等情，為上訴人所不爭執；又兩造均不爭執
        編號4 號互助會有許亦超、張素珠、丁○○、陳金鳳、
        劉明清、癸○○、張淑純、張秋菊、陳金樹、巳○○、
        賴美麗、陳純、曉惠、曉雅等14會活會，加計被上訴人
        午○○所參加之1 會份，該互助會共有15會活會，則每
        一已得標會員就應給付之剩餘8 期會款，應平均交付未
        得標會員之金額為10,667元【計算式：20,000×8 ÷15
        ＝10,667，小數點以下四捨五入】。
      準此，兩造均不爭執被上訴人黃○○○、癸○○、巳○
        ○於編號3 號互助會參加之1 會份仍為活會，復不爭執
        被上訴人丑○○以曉雅、曉惠名義參加之2 會份以及「
        賴美麗」、「張淑純」、「張秋菊」、「陳純」等4 會
        份均屬活會，亦不爭執上訴人己○○、蔡淑真、丁○○
        所參加之1 會份已經死會。又被上訴人午○○所參加之
        1 會份仍屬活會，「賴美麗」、「張淑純」、「張秋菊
        」、「陳純」等4 會份均係被上訴人丑○○所借名參加
        ，以及上訴人Ａ○○所參加之1 會份已經死會等情，皆
        詳述如前。則被上訴人午○○、黃○○○、癸○○、巳
        ○○自得請求已得標之上訴人Ａ○○給付會款各10,667
        元、請求已得標之上訴人己○○給付會款各10,667元、
        請求已得標之上訴人蔡淑真給付會款各10,667元，以及
        請求已得標之上訴人丁○○給付會款各10,667元；被上
        訴人丑○○則得請求已得標之上訴人己○○給付會款64
        ,002元【計算式：10,667×6 ＝64,002】、請求已得標
        之上訴人蔡淑真給付會款64,002元【計算式：10,667×
        6 ＝64,002】，以及請求已得標之上訴人丁○○給付會
        款64,002元【計算式：10,667×6 ＝64,002】。
      至上訴人Ｃ○○既未參加編號4 號互助會，已如前述，
        則被上訴人丑○○、午○○、黃○○○、癸○○、巳○
        ○主張其已得標並請求給付會款，自不應准許。
      又被上訴人丑○○雖主張其於編號4 號互助會參加6 會
        ，均係活會等語，惟被上訴人丑○○既與已得標之上訴
        人Ａ○○成立和解契約，約定創設由訴外人蘇玉瑄、蘇
        靖晴、李明勳、李佳樺限期移轉其等繼承人蘇燿鋆所有
        坐落臺北縣林口鄉境內土地所有權予被上訴人丑○○之
        新法律關係，以取代上訴人Ａ○○原因會首Ｂ○○倒會
        所生對於被上訴人丑○○之會款給付，且上開新創設之
        債權債務關係已履行完畢，均詳述如前，被上訴人丑○
        ○即不得再依原合會關係請求已得標之上訴人Ａ○○給
        付會款，亦不得再依民法第709 條之9 第2 項之規定主
        張上訴人Ｂ○○就上訴人Ａ○○應給付之會款債務應負
        連帶責任。
      另上訴人己○○、蔡淑真、丁○○復抗辯被上訴人丑○
        ○既主張上訴人Ｃ○○係編號4 號互助會之會首，則其
        與上訴人Ｃ○○成立前述和解契約之範圍，即包括上訴
        人Ｃ○○因擔任該互助會會首而應就已得標會員給付會
        款債務所負之連帶責任，而被上訴人丑○○已依該和解
        契約取得價值6,000,000 元之土地，則編號4 號互助會
        之已得標會員己○○、蔡淑真、丁○○即因連帶債務人
        Ｃ○○之會款債務消滅，亦同免責任等語，被上訴人丑
        ○○則否認其與上訴人Ｃ○○成立前述和解契約之範圍
        包括上訴人Ｃ○○擔任會首所應負之連帶責任，並主張
        該和解契約僅就上訴人Ｃ○○個人已得標會份應負之會
        款債務成立和解等語。查被上訴人固於原審主張上訴人
        Ｃ○○為編號4 號互助會之會首，惟據上訴人Ｃ○○於
        原審堅詞否認，原審調查結果認定上訴人Ｃ○○並非該
        互助會之會首，並判決駁回被上訴人關於上訴人Ｃ○○
        應就該互助會已得標會員之會款債務負連帶責任之請求
        ，被上訴人就此項敗訴部分均未聲明不服，即已確定；
        而被上訴人丑○○與上訴人Ｃ○○係於97年2 月16日成
        立前述和解契約，乃在原審判決（即95年9 月20日）之
        後，則參酌被上訴人丑○○就原審認定上訴人Ｃ○○並
        非編號4 號互助會會首一節並未聲明不服提起上訴，以
        及上訴人Ｃ○○迄至本件簡易訴訟第二審程序中仍具狀
        堅稱其非該互助會之會首（見本院卷第170 頁）等情，
        其等於97年2 月16日成立和解契約時，自不可能就上訴
        人Ｃ○○因擔任編號4 號互助會會首而應就已得標會員
        之會款負連帶責任部分併予協議和解。因此，上訴人己
        ○○、蔡淑真、丁○○對編號4 號互助會未得標會員即
        被上訴人午○○、黃○○○、癸○○、巳○○應負之會
        款債務，既未清償，即仍不免其責任。
      此外，上訴人己○○、蔡淑真、丁○○雖抗辯被上訴人
        丑○○曾代表其他活會會員與上訴人Ｂ○○、訴外人蘇
        燿鋆簽立和解協議書，約定由蘇燿鋆擔保上訴人Ｂ○○
        所積欠包括其與死會會員所負給付會款之連帶債務，嗣
        蘇燿鋆之繼承人蘇玉瑄、蘇翊晴、李明勳、李佳樺已將
        坐落臺北縣林口鄉境內之土地移轉過戶予代表活會會員
        之被上訴人丑○○，以消滅前揭保證債務，則死會會員
        所負給付會款之債務即因上訴人Ｂ○○之保證人代為清
        償而消滅，被上訴人不得再向己○○、蔡淑真、丁○○
        請求給付會款等語，惟除被上訴人丑○○以外之其他活
        會會員未與上訴人Ｂ○○、訴外人蘇燿鋆成立上訴人所
        指之和解協議書，且上訴人並未舉證證明其等對被上訴
        人所負給付會款之債務均已因上訴人Ｂ○○之保證人代
        為清償而消滅，均詳述如前，則上訴人己○○、蔡淑真
        、丁○○抗辯被上訴人不得再向其請求給付會款等語，
        自屬無據。
    6.從而，被上訴人午○○、黃○○○、癸○○、巳○○請求
      上訴人Ａ○○、己○○、蔡淑真、丁○○給付會款各10,6
      67元，被上訴人丑○○請求上訴人己○○、蔡淑真、丁○
      ○給付會款各64,002元，自屬有據。惟被上訴人丑○○請
      求上訴人Ａ○○給付會款各64,002元，以及被上訴人丑○
      ○、午○○、黃○○○、癸○○、巳○○請求上訴人Ｃ○
      ○給付會款部分，均不應准許。
  (五)編號5 號互助會部分（被上訴人丑○○、宇○○、宙○○、
    丙○○、庚○○、亥○○○、戊○○、酉○○、地○○○、
    申○○訴請上訴人Ｂ○○、Ａ○○、Ｃ○○、卯○○、己○
    ○、辛○○、辰○○、壬○、玄○○給付會款）：
    1.被上訴人地○○○之2 會份乃死會或活會？
      被上訴人地○○○主張其於編號5 號互助會以陳寶玉名義
      參加2 會份均屬活會，並舉Ｂ○○陳報狀以及其電話錄音
      光碟暨譯文為證，上訴人（除Ｂ○○外）則抗辯被上訴人
      地○○○為死會會員等語。查上訴人Ｂ○○於原審提出之
      陳報狀及其電話錄音譯文內容均屬真實，已如前述，則依
      該陳報狀及電話錄音譯文所載（見原審卷一第151 、251
      頁），「陳寶玉」2 會份均為活會，是被上訴人地○○○
      主張其所參加之2 會份為活會等語，洵屬有據。
    2.賴美麗、張淑純、張秋菊、陳純、張藝齡、羅至凱等會份
      是否為被上訴人丑○○所借名參加？又被上訴人丑○○受
      讓羅至凱之會份，是否已生權利義務轉讓之效力？
      被上訴人丑○○主張其以賴美麗、張淑純、張秋菊、陳
        純、張藝齡、羅至凱名義參加編號5 號互助會共6 會等
        語，上訴人則否認被上訴人丑○○有以他人名義參加互
        助會。查上訴人Ｂ○○於本院準備程序到庭陳稱：「丑
        ○○的部分他有跟我說他用他或家人、親友的名義參加
        ，我都是找丑○○收錢．．．編號5 的互助會有張淑純
        、張秋菊、賴美麗、陳純、張藝齡」等語（見本院卷第
        159 至160 頁），已證實被上訴人丑○○確有以多名親
        友之名義參加互助會；再參酌原審調閱上訴人Ｂ○○因
        冒標本件互助會所涉刑法偽造文書等案件之卷宗，被上
        訴人丑○○曾於臺灣高等法院刑事庭對上訴人Ｂ○○提
        起刑事附帶民事訴訟，請求上訴人Ｂ○○賠償被上訴人
        丑○○以賴美麗、張淑純、張秋菊、陳純、張藝齡名義
        所參加之5 會活會，於上訴人Ｂ○○冒標「張淑純」、
        「張秋菊」、「賴美麗」、「陳純」、「張藝齡」5 會
        時所繳交之各該次會款共361,500 元（即各期扣除標息
        後所繳納會款，計算式：14,700×5 ＋14,400×5 ＋14
        ,400 ×5＋14,400×5 ＋14,400×5 ＝361,500） ，上
        訴人Ｂ○○對之均不爭執且與被上訴人丑○○成立訴訟
        上和解，有刑事附帶民事狀及臺灣高等法院94年度附民
        字第90號和解筆錄等影本各1 件附卷可稽（見原審卷第
        167 至168 頁），堪認被上訴人丑○○主張其以賴美麗
        、張淑純、張秋菊、陳純、張藝齡名義參加編號5 號互
        助會共5 會等情為真。
      又被上訴人丑○○於本院準備程序中陳稱：「編號5號
        的互助會，羅至凱是Ｂ○○的先生，因為當時張淑純還
        想要參加1 個會，但Ｂ○○說他已經開標了，就讓羅至
        凱的會給張淑純，但張淑純後來又說不要跟，後來會錢
        變成是我在繳」等語（見本院卷第160 頁），顯見被上
        訴人丑○○主張其借名參加之「羅至凱」會份，係自上
        訴人Ｂ○○轉讓而來，惟被上訴人並未舉證證明上開轉
        讓會份之行為業經全體會員同意，是依民法第709 條之
        8 第2 項規定，被上訴人丑○○與上訴人Ｂ○○間轉讓
        「羅至凱」會份之行為，並不發生轉讓之效力；至「羅
        至凱」會份之會款實際上縱由被上訴人丑○○繳付，惟
        此亦僅生被上訴人丑○○可否另行向上訴人Ｂ○○求償
        或請求返還之問題而已。從而，被上訴人丑○○既未受
        讓「羅至凱」之會份，自不得主張該會份依合會關係所
        生之權利義務。
    3.上訴人Ｃ○○、Ａ○○是否遭冒標？應為死會或活會？又
      張淑娟、辛○○乃死會或活會？上訴人辛○○抗辯其「張
      淑娟」會份之得標會款僅收到一半，應得主張抵銷，是否
      有理由？
      被上訴人主張上訴人Ａ○○、Ｃ○○各參加之1 會份以
        及上訴人辛○○以自己及張淑娟名義所參加之1 會份均
        為死會等情，則為上訴人Ａ○○、Ｃ○○、辛○○所否
        認，上訴人Ａ○○、Ｃ○○並抗辯其等係遭冒標等語。
        經查，依Ｂ○○陳報狀及其電話錄音譯文之內容（見原
        審卷一第151 、248 頁），上訴人Ａ○○已於91年12月
        25日以4,600 元得標，上訴人辛○○以自己及張淑娟名
        義參加之會份，分別於92年1 月25日及同年7 月25日，
        各以5,600 元及4,500 元得標，上訴人Ｃ○○則於93年
        1 月26日以4,000 元得標，確均為死會會員。又衡諸上
        訴人Ｂ○○為互助會之會首，本即負責會員之投、開標
        事宜，其對會員之得標與否，自是清楚，且其於本院準
        備程序到庭時亦證實上訴人Ａ○○、Ｃ○○確有參與編
        號5 號互助會投標並得標之事實（見本院卷第159 頁）
        ，再參酌上訴人蘇淑因冒標本件互助會所涉刑法偽造文
        書罪之刑事案件中，亦未認定上訴人Ｂ○○另有冒標「
        Ａ○○」或「Ｃ○○」會份之情節，已如前述，此外，
        上訴人Ａ○○、Ｃ○○未能舉證證明其所參加之會份係
        遭冒標屬實，是其等抗辯被冒標一節，並無可取。從而
        ，上訴人Ａ○○、Ｃ○○於編號5 號互助會各參加之1
        會份以及上訴人辛○○以自己及張淑娟名義所參加之2
        會份均已得標（即死會）等語，洵屬有據。
      又上訴人辛○○雖抗辯其僅收到「張淑娟」得標會份之
        一半會款等語，惟查得標會員所應收取之會款，包括會
        首、其他先前已得標之會員及尚未得標之會員應交付之
        會款，是以，縱認上訴人辛○○所辯稱其以張淑娟名義
        所參加之會份得標後，僅拿到一半之會款等情屬實，然
        其就剩餘一半之會款債權，究係對何債務人為抵銷抗辯
        以及其抗辯抵銷金額多少，均未見說明，自難遽為採認
        ；況且，依上訴人辛○○以張淑娟名義參加之會份早於
        92年7 月25日得標，業如前述，則迄至93年3 月間會首
        Ｂ○○倒會，長達半年有餘，均未見上訴人辛○○向其
        他會員提出給付會款之請求，顯與常情未符，是上訴人
        辛○○縱有未收到得標會款之情事，亦屬其與上訴人Ｂ
        ○○間是否借貸或未轉交之事，其逕為抵銷之抗辯，尚
        非可採。
    4.彭正蘭是否為上訴人卯○○所借名參加？
      被上訴人主張上訴人卯○○以彭正蘭之名義參加編號5 號
      互助會一節，則為上訴人卯○○所否認。觀諸被上訴人所
      提出編號5 號互助會會單之內容（見原審卷一第20頁），
      其上並未載有以上訴人卯○○名義參加之會份，則被上訴
      人主張上訴人卯○○係以「彭正蘭」名義參加編號5 號互
      助會且屬死會等情，自應由其就此有利於己之事實負舉證
      責任。依上訴人Ｂ○○於本院準備程序到庭陳稱：「編號
      5 的互助會，彭正蘭的名字也是李正芬或卯○○他們家的
      ，我也是找他們2 個人收錢」、「彭正蘭的會份是卯○○
      的女兒李正芬報給我的，我收會錢都是向李正芬收，有時
      候李正芬會將會錢寄在卯○○家」、「彭正蘭的名字是李
      正芬報給我的，當時李正芬有說不要給他弟弟知道他媽媽
      有上會，所以我認為彭正蘭的會是卯○○的」等語（見本
      院卷第180 、204 頁），上訴人Ｂ○○繳集編號5 號互助
      會時，係由上訴人己○○（原名李正芬）提供「彭正蘭」
      之名字入會，且上訴人Ｂ○○亦係向上訴人己○○收取該
      會份之會款，僅偶爾前往上訴人卯○○住處收取上訴人己
      ○○寄放之會款，尚難認上開「彭正蘭」會份為上訴人卯
      ○○所借名參加。至上訴人Ｂ○○雖稱「彭正蘭」之會份
      係上訴人卯○○所參加等語，究其所據乃上訴人己○○曾
      告知「不要給他弟弟知道他媽媽（按：指卯○○）有上會
      」一節，然而，上訴人己○○告以上訴人Ｂ○○上情，究
      係指由上訴人己○○代理上訴人卯○○以彭正蘭名義參加
      互助會，抑或由上訴人己○○以彭正蘭名義參加互助會，
      僅該會份之會款係由上訴人卯○○出資，尚非無疑，自無
      法逕據以認定上訴人卯○○確有以彭正蘭名義參加編號5
      號互助會之意思。此外，被上訴人未能舉證證明上訴人卯
      ○○有以彭正蘭之名義參加編號5 號互助會之事實，則其
      主張編號5 號互助會中「彭正蘭」之會份為上訴人卯○○
      所借名參加等語，自屬無據。
    5.被上訴人丑○○、宇○○、宙○○、丙○○、庚○○、亥
      ○○○、戊○○、酉○○、地○○○、申○○得請求上訴
      人Ｂ○○、Ａ○○、Ｃ○○、卯○○、己○○、辛○○、
      辰○○、壬○、玄○○給付會款之金額：
      查被上訴人主張編號5 號互助會之會首及會員共45會，
        每期會款20,000元，自90年10月25日開會至93年9 月間
        會首Ｂ○○倒會後，尚餘16期未開標，且迄今已得標會
        員之各期會款均未平均交付於未得標會員，遲延給付已
        達2 期以上等情，為上訴人所不爭執；又兩造均不爭執
        編號5 號互助會有宋成基、羅至凱、申○○（2 會）、
        美麗、辰○○、宇○○、宙○○、丙○○、庚○○、丁
        ○○、酉○○、張秀娥、陳寶英、蕭坤榮、張淑純、張
        秋菊、賴美麗、陳純、張藝齡等20會活會，加計被上訴
        人地○○○所參加之2 會份亦屬活會，該互助會共有22
        會活會，則每一已得標會員就應給付之剩餘16期會款，
        應平均交付未得標會員之金額為14,545元【計算式：20
        ,000 ×16 ÷22＝14,545，小數點以下四捨五入】。
      準此，兩造均不爭執被上訴人宇○○、宙○○、丙○○
        、庚○○、亥○○○、戊○○、酉○○各參加之1 會份
        及被上訴人申○○所參加之2 會份仍為活會，復不爭執
        「賴美麗」、「張淑純」、「張秋菊」、「陳純」、「
        張藝齡」等5 會份均係活會，亦不爭執上訴人己○○、
        辰○○、壬○、玄○○各參加之1 會份均已死會。又上
        訴人地○○○所參加之2 會份仍屬活會，「賴美麗」、
        「張淑純」、「張秋菊」、「陳純」、「張藝齡」等5
        會份均係被上訴人丑○○所借名參加，以及上訴人辛○
        ○以自己、張淑娟名義參加之2 會份暨上訴人Ａ○○、
        Ｃ○○各參加之1 會份已經死會，皆詳述如前。則被上
        訴人宇○○、宙○○、丙○○、庚○○、亥○○○、戊
        ○○、酉○○自得請求已得標之上訴人Ａ○○與會首Ｂ
        ○○連帶給付會款各14,545元、請求已得標之上訴人Ｃ
        ○○與會首Ｂ○○連帶給付會款各14,545元、已得標之
        上訴人己○○與會首Ｂ○○連帶給付會款各14,545元、
        請求已得標之上訴人辰○○與會首Ｂ○○連帶給付會款
        各14,545元、請求已得標之上訴人壬○與會首Ｂ○○連
        帶給付會款各14,545 元 、請求已得標之上訴人玄○○
        與會首Ｂ○○連帶給付會款各14,545元，以及請求已得
        標之上訴人辛○○與會首Ｂ○○連帶給付會款各29,090
        元【計算式：14,545×2 ＝29,090】；被上訴人申○○
        、地○○○亦得請求已得標之上訴人Ａ○○與會首Ｂ○
        ○連帶給付會款各29,090元【計算式：14,545×2 ＝29
        ,090】、請求已得標之上訴人張靖雯與會首Ｂ○○連帶
        給付會款各29,090元【計算式：14,545×2 ＝29,090】
        、請求已得標之上訴人己○○與會首Ｂ○○連帶給付會
        款各29,090元【計算式：14,545×2 ＝29,090】、請求
        已得標之上訴人辰○○與會首Ｂ○○連帶給付會款各29
        ,090元【計算式：14,545×2 ＝29,090】、請求已得標
        之上訴人壬○與會首Ｂ○○連帶給付會款各29,090元【
        計算式：14,545 ×2＝29,090】、請求已得標之上訴人
        玄○○與會首Ｂ○○連帶給付會款各29,090元【計算式
        ：14,545×2 ＝29,090】，以及請求已得標之上訴人辛
        ○○與會首Ｂ○○連帶給付會款各58,180元【計算式：
        14,545×2 ×2 ＝58,180】；被上訴人丑○○則得請求
        已得標之上訴人己○○與會首Ｂ○○連帶給付會款72,7
        25元【計算式：14,545×5 ＝72,725】、請求已得標之
        上訴人辰○○與會首Ｂ○○連帶給付會款72,725元【計
        算式：14,545×5 ＝72,725】、請求已得標之上訴人壬
        ○與會首Ｂ○○連帶給付會款72,725 元【計算式：14,
        545 ×5 ＝72,725】、請求已得標之上訴人玄○○與會
        首Ｂ○○連帶給付會款72,725元【計算式：14,545×5
        ＝72,725】，以及請求已得標之上訴人辛○○與會首Ｂ
        ○○連帶給付會款145,450 元【計算式：14,545×5 ×
        2 ＝145,450 】。
      惟上訴人己○○抗辯以被上訴人地○○○、酉○○在編
        號5 號互助會中對其以宋成基名義所參加會份所負之會
        款債務13,913元，抵銷其在同一互助會中對被上訴人地
        ○○○、酉○○所負之上開會款債務等語；被上訴人地
        ○○○、酉○○則否認編號5 號互助會中「宋成基」之
        會份為上訴人己○○所借名參加，被上訴人地○○○另
        抗辯其參加之2 會份均為活會等語。查被上訴人地○○
        ○於編號5 號互助會所參加之2 會份均為活會，已如前
        述，則縱上訴人己○○於同一互助會另有借名參加之會
        份仍屬活會，亦不得向尚未得標之被上訴人地○○○請
        求給付會款，是其以被上訴人地○○○在編號5 號互助
        會中對其以宋成基名義所參加會份所負之會款債務，抵
        銷其在同一互助會中對被上訴人地○○○所負之會款債
        務等語，即屬無據。次查，上訴人己○○就其於編號5
        號互助會已得標之會份，對被上訴人酉○○負有會款債
        務14,545元，已如前述；又兩造均不爭執被上訴人酉○
        ○於編號5 號互助會另有1 會死會，「宋成基」於該互
        助會之會份仍屬活會，且上開「宋成基」之會份確為上
        訴人己○○借名參加一節，亦經認定如前，是被上訴人
        酉○○就編號5 號互助會已得標之會份，對上訴人己○
        ○以宋成基名義所參加之活會會份，即負有平均交付剩
        餘16期會款共14,545元之債務。是以，上訴人己○○抗
        辯以其在編號5 號互助會中對被上訴人酉○○所負之會
        款債務14,545元，與被上訴人酉○○於同一互助會中對
        其所負之會款債務，於13,913元（上訴人己○○聲明抵
        銷之金額）之範圍內互為抵銷部分，為有理由，應予准
        許。故上訴人己○○於編號5 號互助會，仍應給付被上
        訴人酉○○會款632 元【計算式：14,545－13,913＝63
        2 】。
      又上訴人辰○○亦抗辯以被上訴人地○○○在編號5 號
        互助會中死會會份對其所負之會款債務13.913元，抵銷
        其在同一互助會中對被上訴人地○○○所負之上開會款
        債務等語；被上訴人地○○○則抗辯其參加之2 會份均
        為活會等語。查被上訴人地○○○於編號5 號互助會所
        參加之2會份均為活會，已如前述，則縱上訴人辰○○
        於同一互助會另有會份仍屬活會，亦不得向尚未得標之
        被上訴人地○○○請求給付會款，是其以被上訴人地○
        ○○在編號5 號互助會中對其所負之會款債務，抵銷其
        在同一互助會中對被上訴人地○○○所負之會款債務等
        語，即屬無據。
      至上訴人卯○○既未參加編號5 號互助會，已如前述，
        則被上訴人丑○○、宇○○、宙○○、丙○○、庚○○
        、亥○○○、戊○○、酉○○、地○○○、申○○主張
        其已得標並請求給付會款，自不應准許。另被上訴人丑
        ○○並未受讓「羅至凱」之會份，亦詳述如前，則其請
        求上訴人Ａ○○、Ｃ○○、卯○○、己○○、辛○○、
        辰○○、壬○、玄○○與上訴人Ｂ○○連帶給付該會份
        之會款，亦不應准許。
      又被上訴人丑○○雖主張其於編號5 號互助會參加6 會
        ，均係活會等語，惟被上訴人丑○○既與已得標之上訴
        人Ａ○○、Ｃ○○成立和解契約，約定創設由訴外人蘇
        玉瑄、蘇靖晴、李明勳、李佳樺限期移轉其等繼承人蘇
        燿鋆所有坐落臺北縣林口鄉境內土地所有權予被上訴人
        丑○○之新法律關係，以取代上訴人Ａ○○、Ｃ○○原
        因會首Ｂ○○倒會所生對於被上訴人丑○○之會款給付
        ，且上開新創設之債權債務關係已履行完畢，均詳述如
        前，被上訴人丑○○即不得再依原合會關係請求已得標
        之上訴人Ａ○○或Ｃ○○給付會款，亦不得再依民法第
        709 條之9 第2 項之規定主張上訴人Ｂ○○就上訴人Ａ
        ○○、Ｃ○○應給付之會款債務應負連帶責任。
      此外，上訴人己○○、辛○○、辰○○、壬○、玄○○
        雖抗辯被上訴人丑○○曾代表其他活會會員與上訴人Ｂ
        ○○、訴外人蘇燿鋆簽立和解協議書，約定由蘇燿鋆擔
        保上訴人Ｂ○○所積欠包括其與死會會員所負給付會款
        之連帶債務，嗣蘇燿鋆之繼承人蘇玉瑄、蘇翊晴、李明
        勳、李佳樺已將坐落臺北縣林口鄉境內之土地移轉過戶
        予代表活會會員之被上訴人丑○○，以消滅前揭保證債
        務，則死會會員所負給付會款之債務即因上訴人Ｂ○○
        之保證人代為清償而消滅，被上訴人不得再向己○○、
        辛○○、辰○○、壬○、玄○○請求給付會款等語，惟
        除被上訴人丑○○以外之其他活會會員未與上訴人Ｂ○
        ○、訴外人蘇燿鋆成立上訴人所指之和解協議書，且上
        訴人並未舉證證明其等對被上訴人所負給付會款之債務
        均已因上訴人Ｂ○○之保證人代為清償而消滅，均詳述
        如前，則上訴人己○○、辛○○、辰○○、壬○、玄○
        ○抗辯被上訴人不得再向其請求給付會款等語，自屬無
        據。
    6.從而，被上訴人宇○○、宙○○、丙○○、庚○○、亥○
      ○○、戊○○請求上訴人Ａ○○、Ｃ○○、己○○、壬○
      、玄○○與上訴人Ｂ○○連帶給付會款各14,545元以及請
      求上訴人辛○○與上訴人Ｂ○○連帶給付各29,090元，被
      上訴人酉○○請求上訴人Ａ○○、Ｃ○○、壬○、玄○○
      與上訴人Ｂ○○連帶給付會款各14,545元、請求上訴人己
      ○○與上訴人Ｂ○○連帶給付會款632 元以及請求上訴人
      辛○○與上訴人Ｂ○○連帶給付各29,090元，被上訴人地
      ○○○、申○○請求上訴人Ａ○○、Ｃ○○、己○○、壬
      ○、玄○○與上訴人Ｂ○○連帶給付會款各29,090元以及
      請求上訴人辛○○與上訴人Ｂ○○連帶給付各58,180元，
      被上訴人丑○○請求上訴人己○○、辰○○、壬○、玄○
      ○與上訴人Ｂ○○連帶給付會款72,725元以及請求上訴人
      辛○○與上訴人Ｂ○○連帶給付145,450 元，自屬有據；
      又被上訴人宇○○、宙○○、丙○○、庚○○、亥○○○
      、戊○○請求上訴人辰○○與上訴人Ｂ○○連帶給付會款
      12,323元（其等於原審聲明請求之金額，詳原審判決如附
      件六），被上訴人地○○○、申○○請求上訴人辰○○與
      上訴人Ｂ○○連帶給付會款24,646元（其等於原審聲明請
      求之金額，詳原審判決如附件六），亦應准許；逾此金額
      之請求則屬無據。惟被上訴人丑○○請求上訴人Ａ○○、
      Ｃ○○分別與上訴人Ｂ○○連帶給付會款各87,270元，以
      及被上訴人丑○○、宇○○、宙○○、丙○○、庚○○、
      亥○○○、戊○○、酉○○、地○○○、申○○請求上訴
      人卯○○與上訴人Ｂ○○連帶給付會款部分，均不應准許
      。
  (六)綜上所述，被上訴人依民法第709 條之9 第1 項、第2 項、
    第3 項之規定，請求上訴人給付如附件所示之會款及利息部
    分，為有理由，應予准許；逾此部分之請求，則非正當，應
    予駁回。原審就超過上開應准許部分，為上訴人敗訴之判決
    ，並為假執行之宣告，自有未洽；上訴意旨就此部分指摘原
    判決不當，求予廢棄改判，為有理由，爰由本院廢棄改判如
    主文第1 、2 項所示。至上開應准許部分，原審判命上訴人
    為連帶給付，並為假執行之宣告，核無違誤，上訴意旨就此
    部分仍執前詞指摘原判決不當，求予廢棄改判，為無理由，
    應駁回其上訴。
乙、反訴部分
一、上訴人壬○、丁○○、蔡淑真於原審對被上訴人午○○提起
    反訴主張：
  (一)上訴人壬○、丁○○參加編號3 號互助會，均為未得標之會
    員，而被上訴人午○○參加同一互助會，有1 個死會，其於
    會首Ｂ○○於93年3 月間倒會後，迄今未交付會款予任何活
    會會員，則以活會人數17人（其中雅惠、張秋菊、張淑純、
    Ｃ○○、Ａ○○係遭標冒），每期會款20,000元計算，上訴
    人壬○、丁○○各得向被上訴人午○○請求給付剩餘12期之
    會款共14,118元【計算式：20,000×12÷17＝14,118】。
  (二)上訴人丁○○參加編號4 號互助會，為未得標之會員，而被
    上訴人午○○參加同一互助會，有1 個死會，其於會首Ｂ○
    ○於93年3 月間倒會後，迄今未交付會款予任何活會會員，
    則以活會人數13人（其一Ａ○○、賴美麗、陳純、曉雅、曉
    惠係遭標冒），每期會款20,000元計算，上訴人丁○○得向
    被上訴人午○○請求給付剩餘8 期之會款共12,308元【計算
    式：20,000×8 ÷13＝12,308】。
  (三)上訴人蔡淑真參加編號2 號互助會，為未得標之會員，而被
    上訴人午○○參加同一互助會，有1 個死會，其於會首Ｂ○
    ○於93年3 月間倒會後，迄今未交付會款予任何活會員，則
    以活會人數34人（其中Ａ○○、賴美麗、張立儀係遭冒標）
    ，每期會款20,000元計算，上訴人蔡淑真得向被上訴人午○
    ○請求給付剩餘31期之會款共18,235元【計算式：20,000×
    31÷34＝18,235】。
  (四)反訴聲明：
    1.被上訴人午○○應給付上訴人壬○14,148元，及自94年6
      月30日起至清償日止，按週年利率百分之5 計算之利息。
    2.被上訴人午○○應給付上訴人丁○○26,426元，及自94年
      9 月29日起至清償日止，按週年利率百分之5 計算之利息
      。
    3.被上訴人午○○應給付上訴人蔡淑真18,235元，及自94年
      9 月29日起至清償日止，按週年利率百分之5 計算之利息
      。
二、被上訴人午○○於原審則抗辯下情：
  (一)被上訴人午○○於編號3 號互助會，僅有借名許梅鈴之會份
    為死會，其本人名義之會份則為活會，此有會首Ｂ○○民事
    陳報狀及電話錄音可稽，故上訴人壬○以2 個死會會份計算
    被上訴人午○○應繳交之會款，顯有違誤。
  (二)上訴人蔡淑真雖主張其以秋香之名義參加編號2 號互助會，
    惟依會首Ｂ○○製作之互助會會員通訊錄所載，編號4 號互
    助會之上訴人蔡淑真與編號2 號互助會之秋香顯係不同人，
    是上訴人蔡淑真於編號2 號互助會既無會份，自不得請求被
    上訴人午○○給付會款。況被上訴人午○○於編號2 號互助
    會中，亦為活會會員，上訴人蔡淑真請求被上訴人午○○給
    付會款，即無理由。
  (三)上訴人丁○○雖主張其於編號3 、4 號互助會各有1 個活會
    、1 個死會，惟被上訴人午○○於同上互助會亦各有1 個活
    會、1 個死會，被上訴人午○○自得依法主張抵銷，是就編
    號3 、4 號互助會部分，均無庸給付上訴人丁○○任何會款
    。
  (四)被上訴人午○○於會首Ｂ○○倒會後，每期均已繳交會款供
    活會會員分配，是上訴人壬○、丁○○、蔡淑真再行主張被
    上訴人午○○應給付已到期會款，即為無理由。又被上訴人
    午○○既已按期繳交會款，則在實體法上，上訴人壬○、丁
    ○○、蔡淑真對系爭事實本無法律上之利益，欠缺權利保護
    必要之要件，自無須實質審理，應逕予駁回。
三、原審就反訴部分為上訴人壬○、丁○○、蔡淑真敗訴之判決
    ，上訴人壬○、丁○○、蔡淑真不服，提起上訴，並聲明：
    (一)原判決關於反訴部分廢棄，(二)上開廢棄部分，被上訴人午
    ○○應給付上訴人壬○14,148元，應給付上訴人丁○○26,4
    26元，應給付上訴人蔡淑真18,235元，及均自94年9 月29日
    起至清償日止，按週年利率百分之5 計算之利息；被上訴人
    午○○則聲明：上訴駁回。
四、本院之判斷
  (一)上訴人壬○、丁○○、蔡淑真主張其等分別參加編號2 、3
    、4 號互助會，且均為活會，而被上訴人午○○參加同一互
    助會則已死會，爰依民法第709 條之9 規定，請求被上訴人
    午○○給付會款等語，被上訴人午○○則抗辯其以自己名義
    參加之會份已仍為活會等語。查被上訴人午○○於編號2 、
    3 、4 號互助會以自己名義參加之會份均係活會，已如前述
    ，其自無對上訴人壬○、丁○○、蔡淑真擔負各該互助會剩
    餘會款之義務。
  (二)從而，上訴人壬○、丁○○、蔡淑真依民法第709 條之9 規
    定，於原審提起反訴分別請求被上訴人午○○給付會款14,1
    48元、26,426元、18,235元，及均自94年9 月29日起至清償
    日止，按週年利率百分之5 計算之利息，為無理由，應予駁
    回。原審就反訴部分為上訴人壬○、丁○○、蔡淑真敗訴之
    判決，並無違誤，上訴意旨指摘原判決不當，求予廢棄改判
    ，為無理由，應予駁回。
丙、本件判決事證基礎已臻明確，兩造其餘主張、陳述及所提證
    據，暨攻擊、防禦方法，經本院審酌後，認與判決結果已無
    影響，爰不再一一論述，併予敘明。
丁、據上論結，本件上訴為一部有理由，一部無理由，民事訴訟
    法第436 條之1 第3 項、第450 條、第449 條第1 項、第79
    條、第85條第2 項，判決如主文。
中    華    民    國    97    年    12    月    17    日
                  民事第三庭審判長法  官  朱耀平
                                  法  官  邱育佩
                                  法  官  王瑜玲
以上正本證明與原本無異
對本判決上訴，須於判決送達後20日內向本院提出上訴狀，同時
表明上訴理由；如已於本判決示後送達前提起上訴者，應於判決
送達後10日內補具上訴理由（均須按他造當事人之人數附繕本）
。
中    華    民    國    97    年    12    月    24    日
                                  書記官  黃美雲
附件：
┌──┬────────────────────────────────┐
│編號│上 訴 人 應 給 付 被 上 訴 人 之 會 款          （單位：新臺幣）│
├──┼────────────────────────────────┤
│ 一 │上訴人Ａ○○與上訴人Ｂ○○應連帶給付被上訴人午○○16,522元、連帶│
│    │給付被上訴人戌○○16,522元，及均自95年8 月30日起至清償日止，按週│
│    │年利率百分之5 計算之利息。                                      │
├──┼────────────────────────────────┤
│ 二 │上訴人Ａ○○與上訴人Ｂ○○應連帶給付被上訴人宇○○、宙○○、郭淑│
│    │娟、亥○○○、丙○○、甲○○、酉○○、天○○各18,235元、連帶給付│
│    │被上訴人地○○○、午○○各36,470元，及均自95年8 月30日起至清償日│
│    │止，按週年利率百分之5 計算之利息。                              │
│    ├────────────────────────────────┤
│    │上訴人己○○與上訴人Ｂ○○應連帶給付被上訴人丑○○145,880 元、連│
│    │帶給付被上訴人宇○○、宙○○、未○○、亥○○○、丙○○、甲○○、│
│    │酉○○各18,235元、連帶給付被上訴人天○○4,322 元、連帶給付被上訴│
│    │人地○○○、午○○各36,470元，及均自95年8 月30日起至清償日止，按│
│    │週年利率百分之5 計算之利息。                                    │
├──┼────────────────────────────────┤
│ 三 │上訴人Ａ○○與上訴人Ｂ○○應連帶給付被上訴人午○○、寅○○、張鯤│
│    │飛、乙○○各15,000元，及均自95年8 月30日起至清償日止，按週年利率│
│    │百分之5 計算之利息。                                            │
│    ├────────────────────────────────┤
│    │上訴人Ｃ○○與上訴人Ｂ○○應連帶給付被上訴人午○○、寅○○、張鯤│
│    │飛、乙○○各15,000元，及均自95年8 月30日起至清償日止，按週年利率│
│    │百分之5 計算之利息。                                            │
│    ├────────────────────────────────┤
│    │上訴人己○○與上訴人Ｂ○○應連帶給付被上訴人丑○○60,000元、連帶│
│    │給付被上訴人午○○、寅○○、巳○○、乙○○各15,000元，及均自95年│
│    │8月30 日起至清償日止，按週年利率百分之5 計算之利息。            │
│    ├────────────────────────────────┤
│    │上訴人丁○○與上訴人Ｂ○○應連帶給付被上訴人丑○○60,000元、連帶│
│    │給付被上訴人午○○、巳○○、乙○○各15,000元、連帶給付被上訴人張│
│    │景軻4,333 元，及均自95年8 月30日起至清償日止，按週年利率百分之5 │
│    │計算之利息。                                                    │
├──┼────────────────────────────────┤
│ 四 │上訴人Ａ○○應給付被上訴人午○○、黃○○○、癸○○、巳○○各10,6│
│    │67元，及均自95年8 月30日起至清償日止，按週年利率百分之5 計算之利│
│    │息。                                                            │
│    ├────────────────────────────────┤
│    │上訴人己○○應給付被上訴人丑○○64,002元、給付被上訴人午○○、羅│
│    │張素珠、癸○○、巳○○各10,667元，及均自95年8 月30日起至清償日止│
│    │，按週年利率百分之5 計算之利息。                                │
│    ├────────────────────────────────┤
│    │上訴人蔡淑真應給付被上訴人丑○○64,002元、給付被上訴人午○○、羅│
│    │張素珠、癸○○、巳○○各10,667元，及均自95年8 月30日起至清償日止│
│    │，按週年利率百分之5 計算之利息。                                │
│    ├────────────────────────────────┤
│    │上訴人丁○○應給付被上訴人丑○○64,002元、給付被上訴人午○○、羅│
│    │張素珠、癸○○、巳○○各10,667元，及均自95年8 月30日起至清償日止│
│    │，按週年利率百分之5 計算之利息。                                │
├──┼────────────────────────────────┤
│ 五 │上訴人Ａ○○與上訴人Ｂ○○應連帶給付被上訴人宇○○、宙○○、吳麗│
│    │秋、庚○○、亥○○○、戊○○、酉○○各14,545元、連帶給付申○○、│
│    │地○○○各29,090元，及均自95年8 月30日起至清償日止，按週年利率百│
│    │分之5 計算之利息。                                              │
│    ├────────────────────────────────┤
│    │上訴人Ｃ○○與上訴人Ｂ○○應連帶給付被上訴人宇○○、宙○○、吳麗│
│    │秋、庚○○、亥○○○、戊○○、酉○○各14,545元、連帶給付申○○、│
│    │地○○○各29,090元，及均自95年8 月30日起至清償日止，按週年利率百│
│    │分之5 計算之利息。                                              │
│    ├────────────────────────────────┤
│    │上訴人己○○與上訴人Ｂ○○應連帶給付被上訴人丑○○72,725元、連帶│
│    │給付被上訴人宇○○、宙○○、丙○○、庚○○、亥○○○、戊○○各14│
│    │,545元、連帶給付酉○○632 元、連帶給付申○○、地○○○各29,090元│
│    │，及均自95年8月30日起至清償日止，按週年利率百分之5 計算之利息。 │
│    ├────────────────────────────────┤
│    │上訴人辰○○與上訴人Ｂ○○應連帶給付被上訴人丑○○72,725元、連帶│
│    │給付被上訴人宇○○、宙○○、丙○○、庚○○、亥○○○、戊○○、陳│
│    │秀琴各12,323元、連帶給付申○○、地○○○各24,646元，及均自95年8 │
│    │月30日起至清償日止，按週年利率百分之5 計算之利息。              │
│    ├────────────────────────────────┤
│    │上訴人壬○與上訴人Ｂ○○應連帶給付被上訴人丑○○72,725元、連帶給│
│    │付被上訴人宇○○、宙○○、丙○○、庚○○、亥○○○、戊○○、陳秀│
│    │琴各14,545元、連帶給付申○○、地○○○各29,090元，及均自95年8 月│
│    │30 日 起至清償日止，按週年利率百分之5 計算之利息。              │
│    ├────────────────────────────────┤
│    │上訴人玄○○與上訴人Ｂ○○應連帶給付被上訴人丑○○72,725元、連帶│
│    │給付被上訴人宇○○、宙○○、丙○○、庚○○、亥○○○、戊○○、陳│
│    │秀琴各14,545元、連帶給付申○○、地○○○各29,090元，及均自95年8 │
│    │月30日起至清償日止，按週年利率百分之5 計算之利息。              │
│    ├────────────────────────────────┤
│    │上訴人辛○○與上訴人Ｂ○○應連帶給付被上訴人丑○○145,450 元、連│
│    │帶給付被上訴人宇○○、宙○○、丙○○、庚○○、亥○○○、戊○○、│
│    │酉○○各29,090元、連帶給付申○○、地○○○各58,180元，及均自95年│
│    │8月30 日起至清償日止，按週年利率百分之5 計算之利息。            │
└──┴────────────────────────────────┘


司法院資訊處製作；財團法人民間司法改革基金會備份。
